---
title: "111-113普悠瑪客運分析"
output: html_document
date: "2025-05-28"
---

## 套件
```{r message=FALSE, warning=FALSE}
# library
library(readr)
library(data.table)
library(dplyr)
library(lubridate)
library(tidyr)
library(purrr)
library(ggplot2)
library(readxl)
library(pbapply)
library(stringr)
library(openxlsx)
library(hms)
```


## 普悠瑪客運 abbr. puyuma

```{r message=FALSE}
# 設定年度與主目錄
base_path <- "../資料集/107-11407_普悠瑪客運_台東市區客運"
years <- c("111", "112", "113", "114")

# 1. 自動化讀檔與欄位補齊
import_and_align <- function(year, base_path) {
  data_path <- file.path(base_path, year)
  file_list <- list.files(data_path, full.names = TRUE)
  if(length(file_list) == 0) return(NULL)
  df_list <- map(file_list, read_excel)
  all_columns <- Reduce(union, lapply(df_list, names))
  df_list <- map(df_list, function(df) {
    missing_cols <- setdiff(all_columns, names(df))
    df[missing_cols] <- NA
    df[all_columns]
  })
  bind_rows(df_list)
}

# 2. 合併所有年度資料
combined_df <- map_dfr(years, import_and_align, base_path = base_path)

# 3. 時間處理：合併日期與時間欄位
combined_df <- combined_df %>%
  mutate(
    上車交易日期 = as.Date(上車交易日期, format = "%Y%m%d"),
    下車交易日期 = as.Date(下車交易日期, format = "%Y%m%d"),
    年月 = format(上車交易日期, "%Y%m"),
    上車時間 = as.POSIXct(paste0(上車交易日期, " ", sprintf("%06d", as.integer(上車交易時間))),
                           format = "%Y-%m-%d %H%M%S"),
    下車時間 = as.POSIXct(paste0(下車交易日期, " ", sprintf("%06d", as.integer(下車交易時間))),
                           format = "%Y-%m-%d %H%M%S")
  )

# 4. 轉成巢狀list（年月 > 路線名稱）
make_nested_list <- function(df, year_month_col = "年月", route_col = "路線編號") {
  year_months <- unique(df[[year_month_col]])
  result <- setNames(vector("list", length(year_months)), year_months)
  for (ym in year_months) {
    sub_df <- df %>% filter(.data[[year_month_col]] == ym)
    routes <- unique(sub_df[[route_col]])
    result[[ym]] <- setNames(
      lapply(routes, function(rn) sub_df %>% filter(.data[[route_col]] == rn)),
      routes
    )
  }
  result
}

nested_list <- make_nested_list(combined_df)

# 5. 檢查結構
# names(nested_list)             # "202401" "202402" ...
# names(nested_list[["202401"]]) # "301" "302" ...
# str(nested_list, max.level = 2)

sort_and_complete_list <- function(nested_list, start_year = 2022, end_year = 2024) {
  # 生成完整年月
  all_months <- format(seq.Date(
    as.Date(paste0(start_year, "-01-01")),
    as.Date(paste0(end_year, "-12-01")),
    by = "month"
  ), "%Y%m")
  
  # 排序與補齊
  sorted_list <- lapply(all_months, function(ym) {
    if (ym %in% names(nested_list)) {
      # 排序路線名稱（支援數字與文字混合）
      routes <- names(nested_list[[ym]]) %>%
        gsub("[^0-9]", "", .) %>%  # 移除非數字字元（若存在）
        as.numeric() %>%
        sort() %>%
        as.character()
      nested_list[[ym]][routes]
    } else {
      list()
    }
  }) %>% setNames(all_months)
  
  # 移除 NA
  Filter(Negate(is.null), sorted_list)
}  

# 使用範例
df <- sort_and_complete_list(nested_list)

# rename
puyuma_df <- df
puyuma_combined_df <- combined_df
rm(df, combined_df)

# 增加欄位：路線名稱
## 建立一個對應表 (你可以依需求擴充)
route_map <- c(
  "9801" = "市區循環",
  "9803" = "陸海空線A",
  "9805" = "陸海空線B",
  "9806" = "陸海空線C"
)

# 在 df 裡轉換
puyuma_combined_df <- puyuma_combined_df %>%
  mutate(
    路線名稱 = recode(路線編號, !!!route_map)  # !!! 解包 named vector
  )
```

## 興東客運 abbr. sdbus

```{r}
# 設定年度與主目錄
base_path <- "../資料集/11001-11403_興東客運_鼎東海線_公路客運_花蓮市區客運"

# 指定要讀取的路徑（檔案或資料夾）
targets <- c(
  "11101-11202",
  "11203-11302",
  "11303-11312",
  "11401-11403",
  "11404-11408"
)
```


```{r warning=FALSE}
# suppressPackageStartupMessages({
#   library(readxl)   # 讀 Excel
#   library(dplyr)    # 資料框操作
#   library(purrr)    # map 系列函數
#   library(stringr)  # str_detect / fixed
#   library(hms)  # 時間轉換
# })

# 🧩 可調控的欄位過濾器：在重新命名/合併前先修剪 -----------------------
# 極簡欄位修剪：只支援 drop / drop_contains
prune_columns_simple <- function(df, rules) {
  nm <- names(df)

  # 1) 精確名稱刪除
  drop_exact <- if (!is.null(rules$drop)) nm %in% rules$drop else FALSE

  # 2) 關鍵字包含刪除（不分大小寫；以 contains/FIXED 方式）
  drop_contains <- if (!is.null(rules$drop_contains) && length(rules$drop_contains) > 0) {
    Reduce(`|`, lapply(rules$drop_contains, function(pat) {
      str_detect(nm, fixed(pat, ignore_case = TRUE))
    }))
  } else {
    rep(FALSE, length(nm))
  }

  to_drop <- drop_exact | drop_contains
  df[, !to_drop, drop = FALSE]
}

# 🔧 這是你可以隨時調整的「控制區塊」（示範） ------------------------
# 規則依據你資料集調整；下方只是常見預設
prune_rules <- list(
  # 精確欄名要刪除
  drop = c("period",
           "source_file",
           "列標籤",
           "駕駛員",
           "車輛",
           "票種",
           "開班時間"),
  # 關鍵字包含就刪
  drop_contains = c("Textbox",
                    "類別",
                    "計費站",
                    "清分狀態",
                    "交易類別",
                    "場站",
                    "餘額",
                    "票價",
                    "金額",
                    "小時",
                    "分鐘",
                    "秒")
)

# 1. 匯入+刪減欄位
import_all <- function(base_path) {
  files <- list.files(file.path(base_path), pattern = "\\.xls[x]?$",
                      full.names = TRUE, recursive = TRUE)
  if (length(files) == 0) return(NULL)

  dfs <- map(files, read_excel)
  
  map_dfr(dfs, ~ prune_columns_simple(.x, prune_rules))
}

dfs_pruned <- import_all(base_path = base_path)

# 2. 時間處理
dfs_pruned <- dfs_pruned %>%
  mutate(
    營運日期 = as.Date(營運日期, format = "%Y%m%d"),
    年月 = format(營運日期, "%Y%m"),
    上車時間 = as_hms(dfs_pruned$上車時間),
    下車時間 = as_hms(dfs_pruned$下車時間)
  )

# 3. 刪除na
dfs_pruned <- dfs_pruned %>%
   filter(!is.na(營運日期))

# Rename
sdbus_df <- dfs_pruned

mytable <- table(year(sdbus_df$營運日期), sdbus_df$路線)
addmargins(mytable, margin = 2)
```

Tips: `skim()` to check NA for each column.

## 東台灣客運 abbr. ett

```{r}
# 設定年度與主目錄
base_path <- "../資料集/107-11403_東台灣客運_鼎東山線公路客運"

# 指定要讀取的路徑（檔案或資料夾）
targets <- c(
  "111",
  "112",
  "113",
  "114",
  "11106_11102"
)
```


```{r}
# suppressPackageStartupMessages({
#   library(readxl)   # 讀 Excel
#   library(readr)    # 讀 csv
#   library(dplyr)    # 資料框操作
#   library(purrr)    # map 系列函數
#   library(stringr)  # str_detect / fixed
#   library(hms)  # 時間轉換
# })

# 🧩 可調控的欄位過濾器：在重新命名/合併前先修剪 -----------------------
# 極簡欄位修剪：只支援 drop / drop_contains
prune_columns_simple <- function(df, rules) {
  nm <- names(df)

  # 1) 精確名稱刪除
  drop_exact <- if (!is.null(rules$drop)) nm %in% rules$drop else FALSE

  # 2) 關鍵字包含刪除（不分大小寫；以 contains/FIXED 方式）
  drop_contains <- if (!is.null(rules$drop_contains) && length(rules$drop_contains) > 0) {
    Reduce(`|`, lapply(rules$drop_contains, function(pat) {
      str_detect(nm, fixed(pat, ignore_case = TRUE))
    }))
  } else {
    rep(FALSE, length(nm))
  }

  to_drop <- drop_exact | drop_contains
  df[, !to_drop, drop = FALSE]
}

# 🔧 這是你可以隨時調整的「控制區塊」（示範） ------------------------
# 規則依據你資料集調整；下方只是常見預設
prune_rules <- list(
  # 精確欄名要刪除
  drop = c("period",
           "source_file",
           "列標籤",
           "駕駛員",
           "車輛",
           "票種",
           "開班時間"),
  # 關鍵字包含就刪
  drop_contains = c("Textbox",
                    "類別",
                    "計費站",
                    "清分狀態",
                    "交易類別",
                    "場站",
                    "餘額",
                    "票價",
                    "金額",
                    "小時",
                    "分鐘",
                    "秒")
)

# 1. 匯入+刪減欄位
import_all <- function(base_path) {
  # 找 CSV 檔案
  files_csv <- list.files(base_path, pattern = "\\.csv$",
                          full.names = TRUE, recursive = TRUE)
  if (length(files_csv) == 0) return(NULL)
  
  # 定義讀取器
  read_any <- function(file) {
    df <- read.csv(file,
                   fileEncoding = "BIG5",
                   stringsAsFactors = FALSE,
                   colClasses = "character")
  }
  
  dfs <- map(files_csv, read_any)
  map_dfr(dfs, ~ prune_columns_simple(.x, prune_rules))
}

dfs_pruned <- import_all(base_path = base_path)
dfs_pruned <- dfs_pruned[, -((ncol(dfs_pruned)-1):ncol(dfs_pruned))]

# 2. 時間處理
dfs_pruned <- dfs_pruned %>%
  mutate(
    營運日期 = as.Date(營運日期, format = "%Y/%m/%d"),
    年月 = format(營運日期, "%Y%m"),
    上車時間 = readr::parse_time(上車時間, format = "%H:%M:%S"),
    下車時間 = readr::parse_time(下車時間, format = "%H:%M:%S")
  )

# 3. 刪除na
# dfs_pruned <- dfs_pruned %>%
#    filter(!is.na(營運日期))

# 4. 處理上下車站
dfs_pruned <- dfs_pruned %>%
  mutate(
    上車站 = gsub("[^\\p{Han}]", "", 上車站, perl = TRUE),
    下車站 = gsub("[^\\p{Han}]", "", 下車站, perl = TRUE)
  )

# 5. 處理路線
dfs_pruned <- dfs_pruned %>%
  mutate(
    路線 = paste0("81", 路線)
  )

# 6. 統一變數類型
cols_to_num <- c("路線", "去返")
dfs_pruned <- dfs_pruned %>%
  mutate(across(all_of(cols_to_num), as.numeric))

# 7. 增加欄位：路線名稱
## 尾數對應表 (0 是空字串，其餘是 A~I)
suffix_map <- c("0" = "", "1" = "A", "2" = "B", "3" = "C", "4" = "D")

## 轉換函數
convert_route <- function(x) {
  x_str <- as.character(x)
  prefix <- substr(x_str, 1, nchar(x_str) - 1)      # 去掉最後一位
  suffix <- substr(x_str, nchar(x_str), nchar(x_str)) # 取最後一位
  
  # 根據 mapping 轉換
  if (suffix %in% names(suffix_map)) {
    return(paste0(prefix, suffix_map[suffix]))
  } else {
    return(x_str) # 如果不是 0~9，就保留原始值
  }
}

dfs_pruned$路線名稱 <- sapply(dfs_pruned$路線, convert_route)

# Rename
ett_df <- dfs_pruned

# mytable <- table(year(ett_df$營運日期), ett_df$路線)
# addmargins(mytable, margin = 2)
```


## 函數

```{r}
library(pbapply)
# simple summary for every variables
df_summary <- function(data) {
  res <- list()
  
  # 使用 pblapply 取代 for 迴圈，自動顯示進度條
  temp_res <- pblapply(colnames(data), function(col) {
    # 計算每個 unique 值出現次數
    tbl <- data.frame(table(data[[col]], useNA = "ifany"), stringsAsFactors = FALSE)
    colnames(tbl) <- c("values", "times")
    
    list(
      unique = tbl,
      NAs = sum(is.na(data[[col]])),
      type = class(data[[col]])[1]
    )
  })
  
  # 將結果組回 list，欄位名稱對應原欄位
  names(temp_res) <- colnames(data)
  res <- temp_res
  
  return(res)
}


# check the save path
check_path <- function(path) {
  if (!dir.exists(path)) {
    dir.create(path, recursive = TRUE, showWarnings = FALSE)
  }
}
```

### 匯出table成excel

```{r}
# 匯出多個 table 到同一個 Excel 檔，分不同工作表（修正版）
export_tables_to_excel <- function(tables,
                                   file = "tables_output.xlsx",
                                   sheet_names = NULL,
                                   method = c("openxlsx", "writexl"),
                                   overwrite = TRUE,
                                   row_names = TRUE,
                                   add_index_sheet = TRUE) {
  method <- match.arg(method)

  # ---- 驗證與標準化輸入 ----
  if (is.table(tables)) {
    tables <- list(tables)
  }
  if (!is.list(tables) || length(tables) == 0) {
    stop("❌ 'tables' 必須是非空的 list，或是一個 table 物件。")
  }
  if (!all(vapply(tables, is.table, logical(1)))) {
    stop("❌ 'tables' 的每個元素都必須是 table。")
  }

  # ---- 產生/清洗工作表名稱 ----
  default_names <- names(tables)
  if (is.null(default_names) || any(default_names == "")) {
    default_names <- paste0("Table_", seq_along(tables))
  }
  if (!is.null(sheet_names)) {
    if (length(sheet_names) != length(tables)) {
      stop("❌ 'sheet_names' 長度必須等於 tables 的數量。")
    }
  } else {
    sheet_names <- default_names
  }

  sanitize_sheet_name <- function(x) {
    x <- gsub("[\\[\\]\\:\\*\\?/\\\\]", "_", x, perl = TRUE)
    x <- trimws(x)
    if (nchar(x) == 0) x <- "Sheet"
    substr(x, 1, 31)
  }
  sheet_names <- vapply(sheet_names, sanitize_sheet_name, character(1))

  make_unique_names <- function(nms) {
    out <- character(length(nms))
    for (i in seq_along(nms)) {
      base <- nms[i]
      cand <- base
      k <- 1L
      while (cand %in% out) {
        k <- k + 1L
        suffix <- paste0(" (", k, ")")
        max_base_len <- 31 - nchar(suffix)
        cand <- paste0(substr(base, 1, max_base_len), suffix)
      }
      out[i] <- cand
    }
    out
  }
  sheet_names <- make_unique_names(sheet_names)

  # ---- 將 table 轉為可寫入的 data.frame（修正 cbind 問題）----
  to_df <- function(tb) {
    dm <- dim(tb)
    if (length(dm) == 2L) {
      dfm <- as.data.frame.matrix(tb, stringsAsFactors = FALSE)
      # 這裡用 data.frame 而不是 cbind，避免 check.names 重複傳遞
      data.frame(rownames = rownames(dfm), dfm,
                 check.names = FALSE, stringsAsFactors = FALSE)
    } else {
      as.data.frame(tb, stringsAsFactors = FALSE)
    }
  }

  dfs <- lapply(tables, to_df)
  names(dfs) <- sheet_names

  # ---- 實作輸出 ----
  if (method == "writexl") {
    if (!requireNamespace("writexl", quietly = TRUE)) {
      stop("請先安裝 writexl：install.packages('writexl')")
    }
    writexl::write_xlsx(dfs, path = file)
    message("✅ 匯出完成 (使用 writexl)：", file)
    return(invisible(list(file = file, sheets = sheet_names)))
  }

  if (!requireNamespace("openxlsx", quietly = TRUE)) {
    stop("請先安裝 openxlsx：install.packages('openxlsx')")
  }

  wb <- openxlsx::createWorkbook()
  header_style <- openxlsx::createStyle(textDecoration = "bold")

  if (isTRUE(add_index_sheet)) {
    openxlsx::addWorksheet(wb, "Index")
    for (i in seq_along(sheet_names)) {
      openxlsx::writeFormula(
        wb, "Index",
        x = sprintf('=HYPERLINK("#\'%s\'!A1","%s")', sheet_names[i], sheet_names[i]),
        startCol = 1, startRow = i
      )
    }
    openxlsx::addStyle(wb, "Index", header_style, rows = 1, cols = 1, gridExpand = TRUE)
    openxlsx::setColWidths(wb, "Index", cols = 1, widths = "auto")
  }

  for (i in seq_along(dfs)) {
    sh <- sheet_names[i]
    openxlsx::addWorksheet(wb, sh)
    openxlsx::writeData(wb, sh, dfs[[i]], rowNames = FALSE)
    openxlsx::addStyle(wb, sh, header_style, rows = 1, cols = 1:ncol(dfs[[i]]), gridExpand = TRUE)
    openxlsx::setColWidths(wb, sh, cols = 1:ncol(dfs[[i]]), widths = "auto")
    openxlsx::freezePane(wb, sh, firstActiveRow = 2, firstActiveCol = 2)
  }

  openxlsx::saveWorkbook(wb, file, overwrite = overwrite)
  message("✅ 匯出完成 (使用 openxlsx)：", file, " [", length(dfs), " sheets]")

  invisible(list(file = file, sheets = sheet_names))
}

# -----------------------
# 🔨🤖🔧 範例使用
# -----------------------

# 兩個 2x2 交叉表
# t1 <- table(cyl = mtcars$cyl, gear = mtcars$gear)
# t2 <- table(vs = mtcars$vs, am = mtcars$am)
# 
# # 一個 3 維範例（會自動轉為長表）
# set.seed(1)
# arr <- array(sample(0:3, 2*3*4, replace = TRUE), dim = c(2,3,4),
#              dimnames = list(A = c("a1","a2"), B = c("b1","b2","b3"), C = c("c1","c2","c3","c4")))
# t3 <- as.table(arr)

# 1) 使用 openxlsx（含索引頁、格式化）
# export_tables_to_excel(
#   tables = list(`Cyl vs Gear` = t1, `VS:AM` = t2, `3D Example*` = t3),
#   file = "multi_tables_openxlsx.xlsx",
#   method = "openxlsx",
#   add_index_sheet = TRUE
# )
# 
# # 2) 使用 writexl（輕量快速）
# export_tables_to_excel(
#   tables = list(T1 = t1, T2 = t2),
#   file = "multi_tables_writexl.xlsx",
#   method = "writexl"
# )
```

## 區分路線類別

```{r}
# 區分路線
# https://bus.taitung.gov.tw/driving-map
# http://ett333023.com.tw/page3.htm
# https://www.taiwanbus.tw/eBUSPage/Query/RouteQuery.aspx?lan=C

route_type = list()

## sdbus
### 縱谷線
route_type$sdbus$valley <- c(8117, 8118)

### 海岸線
route_type$sdbus$coast <- c(
  1145,
  8101,
  8102,
  8103,
  8105,
  8107,
  8109,
  8119,
  8120,
  8122,
  8125,
  8881,
  8882,
  8883,
  8884,
  8888)

### 山海線
route_type$sdbus$cross <- c(309,
                            8110,
                            8111,
                            8181)

### 市區線
route_type$sdbus$city <- c(8113,
                           8115,
                           8128)

## ett
### 縱谷線
route_type$ett$valley <- c(
  81610,
  81630,
  81631,
  81632,
  81650,
  81651,
  81660,
  81661,
  81670,
  81671,
  81672,
  81680,
  81681,
  81682,
  81683,
  81700,
  81701,
  81702,
  81710,
  81711,
  81712,
  81730,
  81780)

### 知本線
route_type$ett$zhiben <- c(
  81290,
  81291,
  81300,
  81301,
  81310,
  81311,
  81312,
  81800,
  81801
  )

### 南迴線
route_type$ett$south <- c(
  81320,
  81330,
  81350,
  81360,
  81370,
  81380,
  81500,
  81510,
  81511,
  81512,
  81520,
  81521,
  81522,
  81530,
  81550,
  81560,
  81570,
  81580,
  81590
  )

### 市區線
route_type$ett$city <- c(81720)


sdbus_df <- sdbus_df %>%
    mutate(
      路線類別 = case_when(
        路線 %in% route_type$sdbus$cross ~ "山海線",
        路線 %in% route_type$sdbus$coast ~ "海岸線",
        路線 %in% route_type$sdbus$valley ~ "縱谷線",
        路線 %in% route_type$sdbus$city ~ "市區線"
      )
    )

ett_df <- ett_df %>%
    mutate(
      路線類別 = case_when(
        路線 %in% route_type$ett$south ~ "南迴線",
        路線 %in% route_type$ett$zhiben ~ "知本線",
        路線 %in% route_type$ett$valley ~ "縱谷線",
        路線 %in% route_type$ett$city ~ "市區線"
      )
    )
```


## 年運量

```{r}
# road bus
temp <- data.frame(營運日期 = c(ett_df$營運日期, sdbus_df$營運日期),
                   路線類別 = c(ett_df$路線類別, sdbus_df$路線類別))
mytable <- table(year(temp$營運日期), temp$路線類別)
mytable <- mytable[,!(colnames(mytable) %in% c("市區線"))] # 扣除市區縣
roadbus_temp <- addmargins(mytable, margin = 2)

# sdbus
temp <- table(year(sdbus_df$營運日期), sdbus_df$路線類別)
sdbus_temp <- addmargins(temp, margin = 2)

# ett
temp <- table(year(ett_df$營運日期), ett_df$路線類別)
ett_temp <- addmargins(temp, margin = 2)

cat("=== 公路客運 ===\n")
roadbus_temp
cat("=== 興東客運 ===\n")
sdbus_temp
cat("=== 東台灣客運 ===\n")
ett_temp
```

### 公路客運

```{r}
roadbus_table <- roadbus_temp[!(rownames(roadbus_temp) %in% c("2025")),] # 扣除2025年
years <- 2022:2024

volumebyyearfig <- function(df){
  color <- gray.colors(ncol(df))
  idx_sort <- names(sort(df["2024",], decreasing = TRUE))
  n <- df[,idx_sort[1]]
  
  par(family = "Kai", mar = c(5, 6, 4, 10))  # 字體與圖寬
  
  plot(x = years,
       y = n,
       type = "o",
       lwd = 2,
       pch = 16,
       col = color[1],
       xlab = "年",
       ylab = "搭乘次數",
       ylim = c(min(df) * 0.9 , max(df) * 1.1),
       cex.main = 2,
       cex.lab = 2,
       cex.axis = 1.5,
       cex = 1.5,
       xaxt = "n",
       yaxt = "n",
       bty = "n")
  
  lines(x = years,
        y = df[,idx_sort[2]],
        type = "o",
        lwd = 2,
        pch = 16,
        col = color[2],
        cex.main = 2,
        cex.lab = 2,
        cex.axis = 1.5,
        cex = 1.5,
        )
  
  lines(x = years,
        y = df[,idx_sort[3]],
        type = "o",
        lwd = 2,
        pch = 16,
        col = color[3],
        cex.main = 2,
        cex.lab = 2,
        cex.axis = 1.5,
        cex = 1.5,
        )

  lines(x = years,
        y = df[,idx_sort[4]],
        type = "o",
        lwd = 2,
        pch = 16,
        col = color[4],
        cex.main = 2,
        cex.lab = 2,
        cex.axis = 1.5,
        cex = 1.5,
        )
  
  lines(x = years,
        y = df[,idx_sort[5]],
        type = "o",
        lwd = 2,
        pch = 16,
        col = color[5],
        cex.main = 2,
        cex.lab = 2,
        cex.axis = 1.5,
        cex = 1.5,
        )
  
  lines(x = years,
        y = df[,idx_sort[6]],
        type = "o",
        lwd = 2,
        pch = 16,
        col = color[6],
        cex.main = 2,
        cex.lab = 2,
        cex.axis = 1.5,
        cex = 1.5,
        )
  
  title(main = paste0(min(years) - 1911, '年', '至', max(years) - 1911,
                      '年臺東縣公路客運年總運量折線圖'),
        cex.main = 2, 
        adj = 0)

  # x 軸
  axis(side = 1, at = years, labels = c(years - 1911), cex.axis = 1.5)
  
  # y 軸
  # axis(side = 2, labels = FALSE, las = 1, tcl = -0.3, line = 0.5)
  
  grid()  # 網格線
  
  text(x = years,
     y = n + max(n) * 0.02,
     labels = n,
     pos = 3,            # 文字顯示在點上方
     cex = 1.5,          # 文字大小
     col = "black"
  )
  
  # 圖例
  legend("topright", 
         legend = c("總運量", idx_sort[-1]), 
         col = color, 
         lwd = 2, 
         pch = 16,
         bty = "n",
         inset = c(-0.15, 0),
         xpd = TRUE,
         cex = 1.5
         )
}

# 繪圖 (在 R中呈現)
# volumebyyearfig(roadbus_table)

# 儲存圖片
path = paste0("images/line_chart/")
check_path(path)
main = paste0(min(years) - 1911, '年', '至', max(years) - 1911, '年臺東縣公路年總運量')
png(filename = paste0(path, "/", main, ".png"), width = 15, height = 5, units = "in", res = 300, family = "Kai")
volumebyyearfig(roadbus_table)
dev.off()
```

### 興東客運

```{r eval=FALSE, include=FALSE}
sdbus_table <- sdbus_temp[!(rownames(sdbus_temp) %in% c("2025")),] # 扣除2025年
years <- 2022:2024

volumebyyearfig <- function(df){
  color <- gray.colors(ncol(df))
  idx_sort <- names(sort(df["2024",], decreasing = TRUE))
  n <- df[,idx_sort[1]]
  
  par(family = "Kai", mar = c(5, 6, 4, 10))  # 字體與圖寬
  
  plot(x = years,
       y = n,
       type = "o",
       lwd = 2,
       pch = 16,
       col = color[1],
       xlab = "年",
       ylab = "搭乘次數",
       ylim = c(min(df) * 0.9 , max(df) * 1.1),
       cex.main = 2,
       cex.lab = 2,
       cex.axis = 1.5,
       cex = 1.5,
       xaxt = "n",
       yaxt = "n",
       bty = "n")
  
  lines(x = years,
        y = df[,idx_sort[2]],
        type = "o",
        lwd = 2,
        pch = 16,
        col = color[2],
        cex.main = 2,
        cex.lab = 2,
        cex.axis = 1.5,
        cex = 1.5,
        )
  
  lines(x = years,
        y = df[,idx_sort[3]],
        type = "o",
        lwd = 2,
        pch = 16,
        col = color[3],
        cex.main = 2,
        cex.lab = 2,
        cex.axis = 1.5,
        cex = 1.5,
        )

  lines(x = years,
        y = df[,idx_sort[4]],
        type = "o",
        lwd = 2,
        pch = 16,
        col = color[4],
        cex.main = 2,
        cex.lab = 2,
        cex.axis = 1.5,
        cex = 1.5,
        )
  
  lines(x = years,
        y = df[,idx_sort[5]],
        type = "o",
        lwd = 2,
        pch = 16,
        col = color[5],
        cex.main = 2,
        cex.lab = 2,
        cex.axis = 1.5,
        cex = 1.5,
        )
  
  title(main = paste0(min(years) - 1911, '年', '至', max(years) - 1911,
                      '年興東客運年總運量折線圖'),
        cex.main = 2, 
        adj = 0)

  # x 軸
  axis(side = 1, at = years, labels = c(years - 1911), cex.axis = 1.5)
  
  # y 軸
  # axis(side = 2, labels = FALSE, las = 1, tcl = -0.3, line = 0.5)
  
  grid()  # 網格線
  
  text(x = years,
     y = n + max(n) * 0.02,
     labels = n,
     pos = 3,            # 文字顯示在點上方
     cex = 1.5,          # 文字大小
     col = "black"
  )
  
  # 圖例
  legend("topright",
         legend = idx_sort,
         col = color, 
         lwd = 2, 
         pch = 16,
         bty = "n",
         inset = c(-0.15, 0),
         xpd = TRUE,
         cex = 1.5
         )
}

# 繪圖 (在 R中呈現)
# volumebyyearfig(sdbus_table)

# 儲存圖片
path = paste0("images/line_chart/")
check_path(path)
main = paste0(min(years) - 1911, '年', '至', max(years) - 1911, '年興東客運年總運量')
png(filename = paste0(path, "/", main, ".png"), width = 15, height = 5, units = "in", res = 300, family = "Kai")
volumebyyearfig(sdbus_table)
dev.off()
```


### 東台灣客運

```{r eval=FALSE, include=FALSE}
ett_table <- ett_temp[!(rownames(ett_temp) %in% c("2025")),] # 扣除2025年
years <- 2022:2024

volumebyyearfig <- function(df){
  color <- gray.colors(ncol(df))
  idx_sort <- names(sort(df["2024",], decreasing = TRUE))
  n <- df[,idx_sort[1]]
  
  par(family = "Kai", mar = c(5, 6, 4, 10))  # 字體與圖寬
  
  plot(x = years,
       y = n,
       type = "o",
       lwd = 2,
       pch = 16,
       col = color[1],
       xlab = "年",
       ylab = "搭乘次數",
       ylim = c(min(df) * 0.9 , max(df) * 1.1),
       cex.main = 2,
       cex.lab = 2,
       cex.axis = 1.5,
       cex = 1.5,
       xaxt = "n",
       yaxt = "n",
       bty = "n")
  
  lines(x = years,
        y = df[,idx_sort[2]],
        type = "o",
        lwd = 2,
        pch = 16,
        col = color[2],
        cex.main = 2,
        cex.lab = 2,
        cex.axis = 1.5,
        cex = 1.5,
        )
  
  lines(x = years,
        y = df[,idx_sort[3]],
        type = "o",
        lwd = 2,
        pch = 16,
        col = color[3],
        cex.main = 2,
        cex.lab = 2,
        cex.axis = 1.5,
        cex = 1.5,
        )

  lines(x = years,
        y = df[,idx_sort[4]],
        type = "o",
        lwd = 2,
        pch = 16,
        col = color[4],
        cex.main = 2,
        cex.lab = 2,
        cex.axis = 1.5,
        cex = 1.5,
        )
  
  lines(x = years,
        y = df[,idx_sort[5]],
        type = "o",
        lwd = 2,
        pch = 16,
        col = color[5],
        cex.main = 2,
        cex.lab = 2,
        cex.axis = 1.5,
        cex = 1.5,
        )
  
  title(main = paste0(min(years) - 1911, '年', '至', max(years) - 1911,
                      '年東台灣客運年總運量折線圖'),
        cex.main = 2, 
        adj = 0)

  # x 軸
  axis(side = 1, at = years, labels = c(years - 1911), cex.axis = 1.5)
  
  # y 軸
  # axis(side = 2, labels = FALSE, las = 1, tcl = -0.3, line = 0.5)
  
  grid()  # 網格線
  
  text(x = years,
     y = n + max(n) * 0.02,
     labels = n,
     pos = 3,            # 文字顯示在點上方
     cex = 1.5,          # 文字大小
     col = "black"
  )
  
  # 圖例
  legend("topright", 
         legend = idx_sort, 
         col = color, 
         lwd = 2, 
         pch = 16,
         bty = "n",
         inset = c(-0.15, 0),
         xpd = TRUE,
         cex = 1.5
         )
}

# 繪圖 (在 R中呈現)
# volumebyyearfig(ett_table)

# 儲存圖片
path = paste0("images/line_chart/")
check_path(path)
main = paste0(min(years) - 1911, '年', '至', max(years) - 1911, '年東台灣客運年總運量')
png(filename = paste0(path, "/", main, ".png"), width = 15, height = 5, units = "in", res = 300, family = "Kai")
volumebyyearfig(ett_table)
dev.off()
```

匯出table成excel

```{r eval=FALSE, include=FALSE}
export_tables_to_excel(
  tables = list(`公路合計` = roadbus_table, `興東` = sdbus_table, `東台灣` = ett_table),
  file = "路線統計.xlsx",
  method = "openxlsx",
  add_index_sheet = TRUE
)
```


## 票種處理及分析

```{r}
# 票種分類函式 -------------------------------------------------------------
classify_ticket_type <- function(df, col = "票種") {
  
  df %>%
    mutate(
      大票種 = case_when(
        # 學生票關鍵字
        str_detect(!!sym(col), regex("學生", ignore_case = TRUE)) ~ "學生票",
        
        # 敬老票關鍵字
        str_detect(!!sym(col), regex("敬老", ignore_case = TRUE)) ~ "敬老票",
        
        # 愛心票關鍵字
        str_detect(!!sym(col), regex("陪伴|愛心|身障|博愛|仁愛|童", ignore_case = TRUE)) ~ "愛心票",
        
        # 其他優待票關鍵字（例：愛心、身心障礙）
        str_detect(!!sym(col), regex("優待|優惠|半票", ignore_case = TRUE)) ~ "其他優待票",
        
        # TPASS (通勤月票等)
        str_detect(!!sym(col), regex("TPASS|月票|方案|區|台東區", ignore_case = TRUE)) ~ "TPASS",
        
        # 其餘全部歸類一般票
        TRUE ~ "一般票"
      )
    )
}


sdbus_temp <- classify_ticket_type(sdbus_df, col = "卡種")
ett_temp <- classify_ticket_type(ett_df, col = "卡種")
puyuma_combined_temp <- classify_ticket_type(puyuma_combined_df, col = "交易票種")

ticket_df <- data.frame(營運日期 = c(sdbus_temp$營運日期, ett_temp$營運日期),
                        年份 = c(year(sdbus_temp$營運日期), year(ett_temp$營運日期))-1911,
                        年月 = as.numeric(c(sdbus_temp$年月, ett_temp$年月))-191100,
                        大票種 = c(sdbus_temp$大票種, ett_temp$大票種),
                        路線 = c(sdbus_temp$路線, ett_temp$路線),
                        路線類別 = c(sdbus_temp$路線類別, ett_temp$路線類別))

roadbus_df <- ticket_df %>%
  filter(!(路線類別 %in% c("市區線")))

temp <- table(roadbus_df$年份, roadbus_df$大票種)
ticket_table <- addmargins(temp, margin = 2)
ticket_prop <- round(prop.table(temp, margin = 1)*100, 1)
ticket_table
ticket_prop
```

匯出table成excel

```{r}
export_tables_to_excel(
  tables = list(`公路票種數量` = ticket_table, `公路票種占比` = ticket_prop),
  file = "票種統計.xlsx",
  method = "openxlsx",
  add_index_sheet = TRUE
)
```

### 公路hist

```{r}
tab <- ticket_table[rownames(ticket_table) %in% c("111", "112", "113"), ][,-ncol(ticket_table)] # del Sum

# 路線搭車票種長條圖
ticket_hist <- function(tab, yr) {
  color <- gray.colors(ncol(tab))
  counts <- sort(tab[yr,], decreasing = TRUE)
  counts_no0 <- counts[counts > 0] # 過濾掉 0
  
  par(family = "Kai", mar = c(5, 6, 4, 3))  # 字體與圖寬
  
  bp <- barplot(height = counts_no0,
                col = color,
                ylab = "數量",
                las = 1,
                cex.main = 2,
                cex.lab = 2,
                cex.axis = 1.5,
                cex = 1.5,
                yaxt = "n",
                main = "",
                ylim = c(0, max(counts_no0) * 1.1)
                )

  title(main = paste0(yr, '年臺東縣公路客運搭車票種'), cex.main = 2, adj = 0)
  
  # x 軸
  #axis(side = 1, at = 1:length(df_ticket), labels = c(names(df_ticket)), cex.axis = 1.5)
  
  # y 軸
  axis(side = 2, labels = FALSE, las = 1, cex.axis = 1.5, line = -1)
  
  text(x = bp, 
       y = counts_no0, 
       labels = counts_no0, 
       pos = 3,
       cex = 1.5)
}

for (yr in rownames(tab)){
  # 儲存圖片
  path = paste0("images/barplot/")
  check_path(path)
  img_filename = paste0(yr, '年臺東縣公路客運搭車票種')
  png(filename = paste0(path, "/", img_filename, ".png"), width = 13.79, height = 8.25, units = "in", res = 300, family = "Kai")
  ticket_hist(tab, yr)
  dev.off()
}
```

### TPASS

11307-11406

#### 公路

```{r}
temp <- roadbus_df %>% 
  filter(營運日期 >= as.Date("2024-07-01") & 營運日期 <= as.Date("2025-06-30"),
         !路線類別 %in% c("市區線"))

tpass_prop_road <- round(prop.table(table(temp$年月, temp$大票種), margin = 1)*100, 1)
tpass_prop_road
```


```{r}
tpass_prop_plot <- function(tpass_prop_table){
  color <- gray.colors(2)
  tpass_prop = tpass_prop_table[,"TPASS"]
  x_idx = 1:length(tpass_prop_table[,"TPASS"])
  x_label = names(tpass_prop_table[,"TPASS"])
  
  par(family = "Kai", mar = c(5, 6, 4, 10))  # 字體與圖寬
  
  plot(x = x_idx,
       y = tpass_prop,
       type = "o",
       lwd = 2,
       pch = 16,
       col = color[1],
       xlab = "月份",
       ylab = "比例",
       ylim = c(min(tpass_prop) * 0.9, max(tpass_prop) * 1.2),
       cex.main = 2,
       cex.lab = 2,
       cex.axis = 1.5,
       cex = 1.5,
       xaxt = "n",
       yaxt = "n",
       bty = "n"
       )
  
  title(main = paste0('113年7月至114年6月臺東縣市區客運TPASS使用比例折線圖'), cex.main = 2, adj = 0)
  
  # x 軸
  axis(side = 1,
       at = x_idx,
       labels = rownames(tpass_prop_table),
       cex.axis = 1.5)
  
  # y 軸
  axis(side = 2, las = 1, cex.axis = 1.5, line = 0)
  
  text(x = x_idx,
       y = tpass_prop + max(tpass_prop) * 0.02,
       labels = paste0(round(tpass_prop, 2), "%"),
       pos = 3,            # 文字顯示在點上方
       cex = 1.5,          # 文字大小
       col = "black"
      )
  
  grid()  # 網格線
  
  # 圖例
  legend("topright", 
         legend = c("TPASS使用比例"), 
         col = color[1], 
         lwd = 2, 
         pch = 16,
         bty = "n",
         inset = c(-0.17, 0),
         xpd = TRUE,
         cex = 1.5
         )
}

generate_intercity_bus_tpass_prop_plot <- function(tpass_prop_table) {
  # 儲存圖片
  path = paste0("images/line_chart/")
  check_path(path)
  img_filename = paste0('113年7月至114年6月臺東縣市區客運TPASS使用比例折線圖')
  png(filename = paste0(path, "/", img_filename, ".png"), width = 15, height = 5, units = "in", res = 300, family = "Kai")
  tpass_prop_plot(tpass_prop_table)
  dev.off()
}

# 存圖
generate_intercity_bus_tpass_prop_plot(tpass_prop_road)
```

#### 市區

```{r}
puyuma_temp <- puyuma_combined_df %>% 
  classify_ticket_type(., col = "交易票種") %>% # 分類票種
  filter(上車交易日期 >= as.Date("2024-07-01") & 上車交易日期 <= as.Date("2025-06-30")) %>% 
  mutate(年月 = as.numeric(年月) - 191100) %>% 
  dplyr::select(年月, 大票種)

other_temp <- ticket_df %>% 
  filter(路線類別 == "市區線",
         營運日期 >= as.Date("2024-07-01") & 營運日期 <= as.Date("2025-06-30")) %>% 
  dplyr::select(年月, 大票種)

city_temp <- rbind(puyuma_temp, other_temp)

tpass_prop_city <- round(prop.table(table(city_temp$年月, city_temp$大票種), margin = 1)*100, 1)
tpass_prop_city
```

繪圖

```{r}
# 先改generate_intercity_bus_tpass_prop_plot函數的title、filename
generate_intercity_bus_tpass_prop_plot(tpass_prop_table = tpass_prop_city)
```


## 重要站點分析

按年統計特定站點下車人數

```{r}
# important spots data frame

impSpots_df <- data.frame(
  營運日期 = c(
    sdbus_temp$營運日期,
    ett_temp$營運日期,
    puyuma_combined_temp$上車交易日期),
  年份 = c(
    year(sdbus_temp$營運日期),
    year(ett_temp$營運日期),
    year(puyuma_combined_temp$上車交易日期))-1911,
  路線 = c(
    sdbus_temp$路線,
    ett_temp$路線,
    as.numeric(puyuma_combined_temp$路線編號)),
  路線名稱 = c(
    as.character(sdbus_temp$路線),
    ett_temp$路線名稱,
    puyuma_combined_temp$路線名稱
  ),
  上車站 = c(
    sdbus_temp$上車站,
    ett_temp$上車站,
    puyuma_combined_temp$上車票價站名稱),
  下車站 = c(
    sdbus_temp$下車站,
    ett_temp$下車站,
    puyuma_combined_temp$下車票價站名稱)
  )
```

### 1. 台東轉運站

關鍵字：東轉運

> unique(temp$下車站)
[1] "台東轉運站(返)"  "臺東轉運站"      "台東轉運站"      "台東轉運站(返))"

```{r}
temp <- impSpots_df[grepl("東轉運", impSpots_df$下車站),]
temp1 <- table(temp$年份, temp$路線)
temp1 <- temp1[!(rownames(temp1) %in% "114"),]
temp2 <- addmargins(temp1, margin = 2)
# 按年
ttstn <- temp2[,colnames(temp2) %in% "Sum"]


temp3 <- addmargins(temp1, margin = 1)
temp4 <- temp3[rownames(temp3) %in% "Sum",]
temp5 <- temp4[!(temp4 == 0)]
# 下車，路線占比
ttstn_down <- sort(temp5, decreasing = TRUE)[c(1:3, (length(temp5)-8):(length(temp5)-6))]
ttstn_prop_down <- sort(temp5/sum(temp5)*100, decreasing = TRUE)[c(1:3, (length(temp5)-8):(length(temp5)-6))] %>% round(.,3)
ttstn_down
ttstn_prop_down
```

### 2. 台東車站

關鍵字：台東火車站

> unique(temp$下車站)
[1] "台東火車站"     "台東火車站(返)"

```{r}
temp <- impSpots_df[grepl("台東火車站", impSpots_df$下車站),]
temp1 <- table(temp$年份, temp$路線)
temp1 <- temp1[!(rownames(temp1) %in% "114"),]
temp2 <- addmargins(temp1, margin = 2)
# 按年
ttstn <- temp2[,colnames(temp2) %in% "Sum"]
ttstn

temp3 <- addmargins(temp1, margin = 1)
temp4 <- temp3[rownames(temp3) %in% "Sum",]
temp5 <- temp4[!(temp4 == 0)]
# 下車，路線占比
ttstn_down <- sort(temp5, decreasing = TRUE)[c(1:3, (length(temp5)-9):(length(temp5)-6))]
ttstn_prop_down <- sort(temp5/sum(temp5)*100, decreasing = TRUE)[c(1:3, (length(temp5)-9):(length(temp5)-6))] %>% round(.,3)
ttstn_down
ttstn_prop_down
```

### 3. 富岡漁港

```{r}
temp <- impSpots_df %>% 
  filter(下車站 %in% c("富岡新村", "富岡漁港"))
temp1 <- table(temp$年份, temp$路線)
temp1 <- temp1[!(rownames(temp1) %in% "114"),]
temp2 <- addmargins(temp1, margin = 2)
# 按年
ttstn <- temp2[,colnames(temp2) %in% "Sum"]
ttstn

temp3 <- addmargins(temp1, margin = 1)
temp4 <- temp3[rownames(temp3) %in% "Sum",]
temp5 <- temp4[!(temp4 == 0)]
# 下車，路線占比
ttstn_down <- sort(temp5, decreasing = TRUE)[c(1:3, (length(temp5)-2):(length(temp5)))]
ttstn_prop_down <- sort(temp5/sum(temp5)*100, decreasing = TRUE)[c(1:3, (length(temp5)-2):(length(temp5)))] %>% round(.,3)
ttstn_down
ttstn_prop_down
```


### 4. 台東航空站

> unique(temp$下車站)
[1] "航空站"     "台東航空站"

```{r}
temp <- impSpots_df[grepl("航空", impSpots_df$下車站),]
temp1 <- table(temp$年份, temp$路線)
temp1 <- temp1[!(rownames(temp1) %in% "114"),]
temp2 <- addmargins(temp1, margin = 2)
# 按年
ttstn <- temp2[,colnames(temp2) %in% "Sum"]
ttstn

temp3 <- addmargins(temp1, margin = 1)
temp4 <- temp3[rownames(temp3) %in% "Sum",]
temp5 <- temp4[!(temp4 == 0)]
# 下車，路線占比
ttstn_down <- sort(temp5, decreasing = TRUE)[c(1:3, (length(temp5)-2):(length(temp5)))]
ttstn_prop_down <- sort(temp5/sum(temp5)*100, decreasing = TRUE)[c(1:3, (length(temp5)-2):(length(temp5)))] %>% round(.,3)
ttstn_down
ttstn_prop_down
```

### 5. 池上車站

```{r}
temp <- impSpots_df %>% filter(下車站 %in% c("池上"))
temp1 <- table(temp$年份, temp$路線)
temp1 <- temp1[!(rownames(temp1) %in% "114"),]
temp2 <- addmargins(temp1, margin = 2)
# 按年
ttstn <- temp2[,colnames(temp2) %in% "Sum"]
ttstn

temp3 <- addmargins(temp1, margin = 1)
temp4 <- temp3[rownames(temp3) %in% "Sum",]
temp5 <- temp4[!(temp4 == 0)]
# 下車，路線占比
ttstn_down <- sort(temp5, decreasing = TRUE)[c(1:3, (length(temp5)-2):(length(temp5)))]
ttstn_prop_down <- sort(temp5/sum(temp5)*100, decreasing = TRUE)[c(1:3, (length(temp5)-2):(length(temp5)))] %>% round(.,3)
ttstn_down
ttstn_prop_down
```

### 6. 小野柳及加路蘭

```{r}
temp <- impSpots_df %>% 
  filter(下車站 %in% c("富岡國小","小野柳", "加路蘭遊憩區"))
temp1 <- table(temp$年份, temp$路線)
temp1 <- temp1[!(rownames(temp1) %in% "114"),]
temp2 <- addmargins(temp1, margin = 2)
# 按年
ttstn <- temp2[,colnames(temp2) %in% "Sum"]
ttstn

temp3 <- addmargins(temp1, margin = 1)
temp4 <- temp3[rownames(temp3) %in% "Sum",]
temp5 <- temp4[!(temp4 == 0)]
# 下車，路線占比
ttstn_down <- sort(temp5, decreasing = TRUE)[c(1:3, (length(temp5)-2):(length(temp5)))]
ttstn_prop_down <- sort(temp5/sum(temp5)*100, decreasing = TRUE)[c(1:3, (length(temp5)-2):(length(temp5)))] %>% round(.,3)
ttstn_down
ttstn_prop_down
```

### 7. 都蘭遊憩區

```{r}
temp <- impSpots_df %>% 
  filter(下車站 %in% c("都蘭B", "水往上流"))
temp1 <- table(temp$年份, temp$路線)
temp1 <- temp1[!(rownames(temp1) %in% "114"),]
temp2 <- addmargins(temp1, margin = 2)
# 按年
ttstn <- temp2[,colnames(temp2) %in% "Sum"]
ttstn

temp3 <- addmargins(temp1, margin = 1)
temp4 <- temp3[rownames(temp3) %in% "Sum",]
temp5 <- temp4[!(temp4 == 0)]
# 下車，路線占比
ttstn_down <- sort(temp5, decreasing = TRUE)[c(1:3, (length(temp5)-2):(length(temp5)))]
ttstn_prop_down <- sort(temp5/sum(temp5)*100, decreasing = TRUE)[c(1:3, (length(temp5)-2):(length(temp5)))] %>% round(.,3)
ttstn_down
ttstn_prop_down
```

### 8. 卑南初鹿

```{r}
temp <- impSpots_df %>% 
  filter(下車站 %in% c("初鹿", "明峰","卑南遺址公園"))
temp1 <- table(temp$年份, temp$路線)
temp1 <- temp1[!(rownames(temp1) %in% "114"),]
temp2 <- addmargins(temp1, margin = 2)
# 按年
ttstn <- temp2[,colnames(temp2) %in% "Sum"]
ttstn

temp3 <- addmargins(temp1, margin = 1)
temp4 <- temp3[rownames(temp3) %in% "Sum",]
temp5 <- temp4[!(temp4 == 0)]
# 下車，路線占比
ttstn_down <- sort(temp5, decreasing = TRUE)[c(1:3, (length(temp5)-2):(length(temp5)))]
ttstn_prop_down <- sort(temp5/sum(temp5)*100, decreasing = TRUE)[c(1:3, (length(temp5)-2):(length(temp5)))] %>% round(.,3)
ttstn_down
ttstn_prop_down
```


### 9. 三仙台遊憩區

> unique(impSpots_df$下車站[grepl("三仙台", impSpots_df$下車站)])
[1] "三仙台"       "三仙台遊憩區"

```{r}
temp <- impSpots_df %>% 
  filter(下車站 %in% c("三仙台遊憩區", "三仙台"))
temp1 <- table(temp$年份, temp$路線)
temp1 <- temp1[!(rownames(temp1) %in% "114"),]
temp2 <- addmargins(temp1, margin = 2)
# 按年
ttstn <- temp2[,colnames(temp2) %in% "Sum"]
ttstn

temp3 <- addmargins(temp1, margin = 1)
temp4 <- temp3[rownames(temp3) %in% "Sum",]
temp5 <- temp4[!(temp4 == 0)]
# 下車，路線占比
ttstn_down <- sort(temp5, decreasing = TRUE)[c(1:3, (length(temp5)-3):(length(temp5)-1))]
ttstn_prop_down <- sort(temp5/sum(temp5)*100, decreasing = TRUE)[c(1:3, (length(temp5)-3):(length(temp5)-1))] %>% round(.,3)
ttstn_down
ttstn_prop_down
```


### 10. 鹿野高臺

```{r}
temp <- impSpots_df %>% 
  filter(下車站 %in% c("鹿野高台"))
temp1 <- table(temp$年份, temp$路線)
temp1 <- temp1[!(rownames(temp1) %in% "114"),]
temp2 <- addmargins(temp1, margin = 2)
# 按年
ttstn <- temp2[,colnames(temp2) %in% "Sum"]
ttstn

temp3 <- addmargins(temp1, margin = 1)
temp4 <- temp3[rownames(temp3) %in% "Sum",]
temp5 <- temp4[!(temp4 == 0)]
# 下車，路線占比
ttstn_down <- sort(temp5, decreasing = TRUE)[c(1:3, (length(temp5)-3):(length(temp5)-1))]
ttstn_prop_down <- sort(temp5/sum(temp5)*100, decreasing = TRUE)[c(1:3, (length(temp5)-3):(length(temp5)-1))] %>% round(.,3)
ttstn_down
ttstn_prop_down
```

### hist

```{r}
# 設定檔案路徑
file_path <- "./tables/重要站點統計.xlsx"

# 讀取第一個 sheet
df <- read_excel(path = file_path, sheet = 1)[-1]
df <- as.data.frame(df)
rownames(df) <- c("111", "112", "113")
```

```{r}
# ---- 套件 ----
library(tidyverse)
library(scales)

# ---- 資料整理：寬轉長 ----
df_long <- df %>%
  rownames_to_column("年") %>%             # 把 rownames 變成欄位
  pivot_longer(-年,                        # 其他欄位都是景點
               names_to = "景點", 
               values_to = "人數") %>%
  mutate(
    年 = factor(年, levels = c("111", "112", "113")),
    # 讓景點順序按照原欄位順序呈現
    景點 = factor(景點, levels = colnames(df))
  )
```

```{r}
windowsFonts(Kai = windowsFont("Microsoft JhengHei"))

tourist_attraction_visitor_statistics_histgram = function(){
  color <- gray.colors(4)
  
  p <- ggplot(df_long, aes(x = 景點, y = 人數, fill = 年)) +
    geom_col(position = "dodge", width = 0.8) +
    # 分組長條圖 # 調小長條寬度 → gap 變大
    scale_fill_manual(values = color) +     # 使用自訂灰階色
    scale_y_continuous(
      trans = "sqrt",               # 對柱子高度做 sqrt 變換
      breaks = scales::pretty_breaks(n = 6),   # 刻度
      labels = scales::comma       # 顯示原始數字
    ) +
    labs(x = "", 
         y = "人數", 
         fill = "年度", 
         title = paste0("111年至113年臺東縣重要交通觀光景點下車人數統計")
         ) +
    theme_minimal() +
    theme(axis.text.x = element_text(angle = 45, hjust = 1)) + 
    theme(
      text = element_text(family = "Kai", size = 16),          # 基本文字大小
      axis.title = element_text(size = 18),                    # x, y 軸標題
      axis.text = element_text(size = 14),                     # x, y 軸文字
      plot.title = element_text(size = 20),                    # 圖標題
      legend.title = element_text(size = 16),                  # 圖例標題
      legend.text = element_text(size = 14),                   # 圖例文字
      panel.grid.major.y = element_line(color = "gray80"),     # 僅保留橫線
      panel.grid.major.x = element_blank(),
      panel.grid.minor = element_blank(),
      axis.text.x = element_text(angle = 45, hjust = 1),
      panel.background = element_rect(fill = "white", color = NA),  # 面板背景白色
      plot.background = element_rect(fill = "white", color = NA)    # 圖片背景白色
    )
}
# 儲存圖片
path = paste0("images/barplot/")
check_path(path)
img_filename = paste0("111年至113年臺東縣重要交通觀光景點下車人數統計")
p = tourist_attraction_visitor_statistics_histgram()
ggsave(filename = paste0(path, "/", img_filename, ".png"), plot = p, width = 15, height = 5, units = "in", dpi = 300)
```


## 檢查

檢查公路客運路線資料，按月

```{r}
# temp <- as.data.frame(table(ticket_df$年月, ticket_df$路線))
# colnames(temp) <- c("年月", "路線", "次數")
# temp$年月 <- as.character(temp$年月)
# temp$路線 <- as.character(temp$路線)
# temp_wide <- pivot_wider(temp, names_from = 路線, values_from = 次數, values_fill = 0)
# write.csv(temp_wide, file = "temp_wide.csv", row.names = FALSE)
```

平假日分析

```{r}
# define the stations near by the spots
spt <-list(
  台東轉運站 = c(
    "台東轉運站(返)",
    "臺東轉運站",
    "台東轉運站",
    "台東轉運站(返))"
    ),
  台東車站 = c("台東火車站", "台東火車站(返)"),
  富岡漁港 = c("富岡新村", "富岡漁港"),
  台東航空站 = c("航空站", "台東航空站"),
  池上車站 = c("池上"),
  小野柳及加路蘭 = c("富岡國小","小野柳", "加路蘭遊憩區"),
  都蘭遊憩區 = c("都蘭B", "水往上流"),
  卑南初鹿 = c("初鹿", "明峰","卑南遺址公園"),
  三仙台遊憩區 = c("三仙台遊憩區", "三仙台"),
  鹿野高臺 = c("鹿野高台")
)
```

## 區分平假日

```{r}
impSpots_df <- impSpots_df %>%
  mutate(平假日 = if_else(wday(營運日期) %in% c(1,7), "假日", "平日"))
```


```{r}
weekdf <- matrix(1, nrow = 2, ncol = 10)
colnames(weekdf) <- names(spt)
rownames(weekdf) <- c("平日", "假日")
year.from = 2022
year.to = 2025

temp <- impSpots_df %>%
  filter(
    營運日期 >= as.Date(paste0(year.from, "-01-01")),
    營運日期 <= as.Date(paste0(year.to, "-12-31"))
  )

for (spotname in names(spt)) {
  temp1 <- temp %>% filter(下車站 %in% spt[[spotname]])
  temp2 <- as.numeric(table(temp1$平假日))
  weekdf[,spotname] <- temp2
}

weektab <- prop.table(addmargins(as.table(weekdf), margin = 2), margin = 2)*100 %>% 
  round(., 1)

export_tables_to_excel(
  tables = list(`weektab` = weektab),
  file = "./tables/重要站點平假日.xlsx",
  method = "openxlsx",
  add_index_sheet = TRUE
)
```

## 上下車鄉鎮熱力圖

### 示意圖

```{r}
library(tidyverse)
library(reshape2)  # 用於數據重塑

# 原始數據處理流程 (保持不變)
processed_data <- impSpots_df %>%
  filter(路線 == "9801",
         year(營運日期) == "2024") %>%
  filter(!is.na(上車站), !is.na(下車站)) %>%
  select(上車站, 下車站) %>% 
  count(上車站, 下車站) %>% 
  arrange(desc(n))

ggplot(processed_data, aes(x = 下車站, y = 上車站)) +
  geom_tile(aes(fill = n), color = "white") +
  geom_text(aes(label = n), color = "black", size = 3) +  # 顯示數值標籤
  scale_fill_gradient(low = "white", high = "red") +
  labs(
    title = "上下車站熱力圖",
    x = "下車站名稱",
    y = "上車站名稱",
    fill = "乘客數量"
  ) +
  theme_minimal() +
  theme(
    # axis.text.x = element_blank(),  # 隱藏X軸標籤
    # axis.text.y = element_blank(),  # 隱藏Y軸標籤
    axis.text.x = element_text(angle = 45, hjust = 1),  # X軸標籤傾斜
    plot.title = element_text(hjust = 0.5)              # 標題居中
  )
```

```{r}
processed_data2 <- processed_data %>%
  mutate(
    上車站 = str_replace(上車站, "^台", "臺"),
    下車站 = str_replace(下車站, "^台", "臺")
  )

lab_map <- c(
  "臺東森林公園" = "吉安",
  "基督教醫院"   = "花蓮",
  "臺東轉運站"   = "志學",
  "臺東火車站"   = "富里"
)

ggplot(processed_data2, aes(x = 下車站, y = 上車站)) +
  geom_tile(aes(fill = n), color = "white") +
  scale_fill_gradient(low = "white", high = "red") +
  scale_x_discrete(labels = function(x) dplyr::recode(x, !!!lab_map, .default = x)) +
  scale_y_discrete(labels = function(x) dplyr::recode(x, !!!lab_map, .default = x)) +
  labs(title = "花蓮縣客運鄉鎮際之需求分析示意圖", x = "下車鄉鎮", y = "上車鄉鎮", fill = "乘客數量") +
  theme_minimal() +
  theme(axis.text.x = element_text(angle = 45, hjust = 1),
        plot.title  = element_text(hjust = 0.5))
```

去除多餘變數

```{r}
rm(list = setdiff(ls(), c("impSpots_df",
                          "sdbus_temp",
                          "ett_temp",
                          "puyuma_combined_df")))
```

### Step 1. 載入鄉鎮對照表

```{r message=FALSE}
library(readr)
TaiTown <- read_csv("../TDX/公路客運_花蓮市區公車_台東市區公車站點鄉鎮.csv", 
                    locale = locale(encoding = "BIG5"))
```

The columns we only need in TaiTown:

1. StopName
2. Direction (0: 去程, 1: 返程)
3. LocationCityCode
4. TOWNNAME

Check the columns above

```{r}
# temp <- TaiTown %>% 
#   select(StopName, Direction, LocationCityCode, TOWNNAME)
# 
# apply(temp, 2, anyNA)
```

Handling the NA above

```{r}
TaiTown$TOWNNAME[is.na(TaiTown$TOWNNAME)] = "花蓮市"
TaiTown$LocationCityCode[is.na(TaiTown$TOWNNAME)] = "HUA"
```

### Step 2. 資料處裡

#### 統一去返程定義

> anyNA(sdbus_temp$去返)
[1] FALSE
> anyNA(ett_temp$去返)
[1] FALSE

統一多家客運公司的去返程定義

0: 去程
1: 返程

```{r}
# sdbus
temp1 <- ifelse(sdbus_temp$去返 == 1, 0, 1)

# ett
temp2 <- ifelse(ett_temp$去返 == 1, 0, 1)

# puyuma
temp3 <- ifelse(
  puyuma_combined_df$去返程 == "里程去程", 0,
  ifelse(puyuma_combined_df$去返程 == "里程返程", 1, NA)
)

impSpots_df$去返程 <- c(temp1, temp2, temp3)
```

1. 決定畫熱力圖的時間範圍
2. Remove NA in 上車站、下車站、去返程
3. 刪除非固定班次

```{r}
# 要刪除的非固定班次路線
rm_routes <- c(61, 8881, 8882, 8883, 8884, 81320, 81330)

impSpots_df_113 <- impSpots_df %>% 
  filter(年份 == "113", 
         !is.na(上車站),
         !is.na(下車站),
         !is.na(去返程),
         !(路線 %in% rm_routes))
dim(impSpots_df_113)
```

> apply(impSpots_df_113, 2, anyNA)
營運日期     年份     路線   上車站   下車站   平假日   去返程 
   FALSE    FALSE    FALSE    FALSE    FALSE    FALSE    FALSE 


#### 統一站點名稱

```{r}
# "舊名稱" = "新名稱"
new_site_name <- list(
  "長濱農拓中心" = "金剛好事館",
  "寧浦" = "寧埔",
  "台東專科" = "台東專校",
  "花蓮文創園區(中" = "花蓮文創園區(中正)",
  "大峰村" = "大?村",
  "東河休憩區" = "東河遊憩區",
  "長濱衛生所" = "長濱鄉衛生所",
  "臺東轉運站" = "台東轉運站",
  "原生植物園" = "原生應用植物園",
  "公教會館站" = "公教會館",
  "娜路彎酒店" = "娜路彎大酒店",
  "賓茂號橋" = "賓茂3號橋",
  "三和" = "三和A",
  "金鋒入口" = "金峰入口",
  "富里" = "富里農會",
  "鼎東山線保養廠" = "鼎東山線保養場",
  "臺東森林公園" = "台東森林公園",
  "富岡漁港" = "富岡港口",
  "台東火車站(回)" = "台東火車站"
)

impSpots_df_113 <- impSpots_df_113 %>%
  mutate(上車站 = recode(上車站, !!!new_site_name),
         下車站 = recode(下車站, !!!new_site_name))
```

#### 分割對照表

對照表也分割成0(去程)、1(返程)兩組

```{r}
# Taitung
temp <- TaiTown %>%
  filter(LocationCityCode %in% "TTT") %>% 
  select(StopName, Direction, TOWNNAME) %>%
  unique()

TaiTown_TTT_0 <- temp[temp$Direction == 0,]
TaiTown_TTT_1 <- temp[temp$Direction == 1,]

# Hualien
temp <- TaiTown %>%
  filter(LocationCityCode %in% "HUA") %>% 
  select(StopName, Direction, TOWNNAME) %>%
  unique()

TaiTown_HUA_0 <- temp[temp$Direction == 0,]
TaiTown_HUA_1 <- temp[temp$Direction == 1,]
```

發現對照表有同一站點在固定去返程下還劃分兩個鄉鎮區

```{r}
cat("台東對照表需要處理的站點：\n")
names(table(TaiTown_TTT_0$StopName))[as.numeric(table(TaiTown_TTT_0$StopName))>1]
names(table(TaiTown_TTT_1$StopName))[as.numeric(table(TaiTown_TTT_1$StopName))>1]

cat("\n花蓮對照表需要處理的站點：\n")
names(table(TaiTown_HUA_0$StopName))[as.numeric(table(TaiTown_HUA_0$StopName))>1]
names(table(TaiTown_HUA_1$StopName))[as.numeric(table(TaiTown_HUA_1$StopName))>1]
```


無傷大雅的偷吃步：

當同一站點在固定去返程下還劃分兩個鄉鎮區時，直接給定成其中一個鄉鎮

簡單方式(給定成第一列的鄉鎮)

`.keep_all = TRUE`: 保留整列資料，但只取唯一組合的第一筆

```{r}
# 去程
TaiTown_TTT_0 <- TaiTown_TTT_0 %>%
  distinct(`StopName`, .keep_all = TRUE)
TaiTown_HUA_0 <- TaiTown_HUA_0 %>%
  distinct(`StopName`, .keep_all = TRUE)

# 返程
TaiTown_TTT_1 <- TaiTown_TTT_1 %>%
  distinct(`StopName`, .keep_all = TRUE)
TaiTown_HUA_1 <- TaiTown_HUA_1 %>%
  distinct(`StopName`, .keep_all = TRUE)
```


複雜方式(一個一個給定)

```{r}
# # Taitung
# TaiTown_TTT_0 <- TaiTown_TTT_0[!((TaiTown_TTT_0$站名 == "萬應公祠")&(TaiTown_TTT_0$TOWNNAME == "大武鄉")),]
# 
# TaiTown_TTT_1 <- TaiTown_TTT_1[!((TaiTown_TTT_1$站名 == "萬應公祠")&(TaiTown_TTT_1$TOWNNAME == "達仁鄉")),]
# 
# # Hualien
# TaiTown_HUA_0 <- TaiTown_HUA_0[!((TaiTown_HUA_0$站名 == "三角市場")&(TaiTown_HUA_0$TOWNNAME == "吉安鄉")),]
# 
# TaiTown_HUA_1 <- TaiTown_HUA_1[!((TaiTown_HUA_1$站名 == "三角市場")&(TaiTown_HUA_1$TOWNNAME == "花蓮市")),]
# 
# TaiTown_HUA_0 <- TaiTown_HUA_0[!((TaiTown_HUA_0$站名 == "東華大學美崙校區")&(TaiTown_HUA_0$TOWNNAME == "新城鄉")),]
# 
# TaiTown_HUA_1 <- TaiTown_HUA_1[!((TaiTown_HUA_1$站名 == "東華大學美崙校區")&(TaiTown_HUA_1$TOWNNAME == "花蓮市")),]
# 
# TaiTown_HUA_0 <- TaiTown_HUA_0[!((TaiTown_HUA_0$站名 == "南三棧")&(TaiTown_HUA_0$TOWNNAME == "新城鄉")),]
# 
# TaiTown_HUA_1 <- TaiTown_HUA_1[!((TaiTown_HUA_1$站名 == "南三棧")&(TaiTown_HUA_1$TOWNNAME == "秀林鄉")),]
# 
# TaiTown_HUA_0 <- TaiTown_HUA_0[!((TaiTown_HUA_0$站名 == "莊敬路")&(TaiTown_HUA_0$TOWNNAME == "吉安鄉")),]
# 
# TaiTown_HUA_1 <- TaiTown_HUA_1[!((TaiTown_HUA_1$站名 == "莊敬路")&(TaiTown_HUA_1$TOWNNAME == "花蓮市")),]
# 
# TaiTown_HUA_0 <- TaiTown_HUA_0[!((TaiTown_HUA_0$站名 == "富田")&(TaiTown_HUA_0$TOWNNAME == "光復鄉")),]
# 
# TaiTown_HUA_1 <- TaiTown_HUA_1[!((TaiTown_HUA_1$站名 == "富田")&(TaiTown_HUA_1$TOWNNAME == "富里鄉")),]
# 
# TaiTown_HUA_0 <- TaiTown_HUA_0[!((TaiTown_HUA_0$站名 == "慈濟大學(建國校區)")&(TaiTown_HUA_0$TOWNNAME == "吉安鄉")),]
# 
# TaiTown_HUA_1 <- TaiTown_HUA_1[!((TaiTown_HUA_1$站名 == "慈濟大學(建國校區)")&(TaiTown_HUA_1$TOWNNAME == "花蓮市")),]
```

再檢查一次

```{r}
cat("台東對照表需要處理的站點：\n")
names(table(TaiTown_TTT_0$StopName))[as.numeric(table(TaiTown_TTT_0$StopName))>1]
names(table(TaiTown_TTT_1$StopName))[as.numeric(table(TaiTown_TTT_1$StopName))>1]

cat("\n花蓮對照表需要處理的站點：\n")
names(table(TaiTown_HUA_0$StopName))[as.numeric(table(TaiTown_HUA_0$StopName))>1]
names(table(TaiTown_HUA_1$StopName))[as.numeric(table(TaiTown_HUA_1$StopName))>1]
```


#### 判斷鄉鎮

兩階段判斷鄉鎮：

1. 去返程分開判斷
2. 合併去返程新df

去程df: impSpots_df_113_0
去程對應表: TaiTown_TTT_0, TaiTown_HUA_0

返程df: impSpots_df_113_1
返程對應表: TaiTown_TTT_1, TaiTown_HUA_1

判斷完鄉鎮，新資料的維度應改要相同與原資料相同

Split data to 0(去程) and 1(返程) two groups

```{r}
impSpots_df_113_0 <- impSpots_df_113 %>% 
  filter(去返程 == 0)

impSpots_df_113_1 <- impSpots_df_113 %>% 
  filter(去返程 == 1)

dim(impSpots_df_113_0)
dim(impSpots_df_113_1)
```

判斷去程df

```{r}
temp <- impSpots_df_113_0 %>%
  # 先接台東
  left_join(TaiTown_TTT_0, by = c("下車站" = "StopName")) %>%
  rename(TOWNNAME_TTT = TOWNNAME) %>% 
  
  # 再接花蓮（只用來補缺）
  left_join(TaiTown_HUA_0, by = c("下車站" = "StopName")) %>%
  rename(TOWNNAME_HUA = TOWNNAME) %>% 
  
  # 用 TTT 優先，補不到再用 HUA
  mutate(下車鄉鎮 = coalesce(TOWNNAME_TTT, TOWNNAME_HUA)) %>%
  select(-TOWNNAME_TTT, -TOWNNAME_HUA) %>% 
  
  # 先接台東
  left_join(TaiTown_TTT_0, by = c("上車站" = "StopName")) %>%
  rename(TOWNNAME_TTT = TOWNNAME) %>% 
  
  # 再接花蓮（只用來補缺）
  left_join(TaiTown_HUA_0, by = c("上車站" = "StopName")) %>%
  rename(TOWNNAME_HUA = TOWNNAME) %>% 
  
  # 用 TTT 優先，補不到再用 HUA
  mutate(上車鄉鎮 = coalesce(TOWNNAME_TTT, TOWNNAME_HUA)) %>%
  select(-Direction.x,
         -Direction.y,
         -Direction.x.x,
         -Direction.y.y,
         -TOWNNAME_TTT,
         -TOWNNAME_HUA)
  
Taitung_0 <- temp %>% 
  # 直接捨去無法被辨識的舊站名，約占0.3%
  filter(!is.na(上車鄉鎮), !is.na(下車鄉鎮)) %>% 
  
  # 概括花蓮
  mutate(下車鄉鎮 = case_when(
   下車鄉鎮 %in% c("吉安鄉","壽豐鄉","富里鄉",
                   "玉里鎮","花蓮市","豐濱鄉") ~ "花蓮縣",
   TRUE ~ 下車鄉鎮
  )) %>% 
  mutate(上車鄉鎮 = case_when(
   上車鄉鎮 %in% c("吉安鄉","壽豐鄉","富里鄉",
                   "玉里鎮","花蓮市","豐濱鄉") ~ "花蓮縣",
   TRUE ~ 上車鄉鎮
  ))
```

判斷返程df

```{r}
temp <- impSpots_df_113_1 %>%
  # 先接台東
  left_join(TaiTown_TTT_1, by = c("下車站" = "StopName")) %>%
  rename(TOWNNAME_TTT = TOWNNAME) %>% 
  
  # 再接花蓮（只用來補缺）
  left_join(TaiTown_HUA_1, by = c("下車站" = "StopName")) %>%
  rename(TOWNNAME_HUA = TOWNNAME) %>% 
  
  # 用 TTT 優先，補不到再用 HUA
  mutate(下車鄉鎮 = coalesce(TOWNNAME_TTT, TOWNNAME_HUA)) %>%
  select(-TOWNNAME_TTT, -TOWNNAME_HUA) %>% 
  
  # 先接台東
  left_join(TaiTown_TTT_1, by = c("上車站" = "StopName")) %>%
  rename(TOWNNAME_TTT = TOWNNAME) %>% 
  
  # 再接花蓮（只用來補缺）
  left_join(TaiTown_HUA_1, by = c("上車站" = "StopName")) %>%
  rename(TOWNNAME_HUA = TOWNNAME) %>% 
  
  # 用 TTT 優先，補不到再用 HUA
  mutate(上車鄉鎮 = coalesce(TOWNNAME_TTT, TOWNNAME_HUA)) %>%
  select(-Direction.x,
         -Direction.y,
         -Direction.x.x,
         -Direction.y.y,
         -TOWNNAME_TTT,
         -TOWNNAME_HUA)
  
Taitung_1 <- temp %>% 
  # 直接捨去無法被辨識的舊站名，約占0.3%
  filter(!is.na(上車鄉鎮), !is.na(下車鄉鎮)) %>% 
  
  # 概括花蓮
  mutate(下車鄉鎮 = case_when(
   下車鄉鎮 %in% c("吉安鄉","壽豐鄉","富里鄉",
                   "玉里鎮","花蓮市","豐濱鄉") ~ "花蓮縣",
   TRUE ~ 下車鄉鎮
  )) %>% 
  mutate(上車鄉鎮 = case_when(
   上車鄉鎮 %in% c("吉安鄉","壽豐鄉","富里鄉",
                   "玉里鎮","花蓮市","豐濱鄉") ~ "花蓮縣",
   TRUE ~ 上車鄉鎮
  ))
```

合併去返程df

```{r}
Taitung_df <- rbind(Taitung_0, Taitung_1)
```


### Step 3. 畫圖

```{r}
# library(tidyverse)
# library(reshape2)  # 用於數據重塑
# library(scales)

windowsFonts(Kai = windowsFont("Microsoft JhengHei"))

# 原始數據處理流程 (保持不變)
processed_data <- Taitung_df %>%
  group_by(上車鄉鎮, 下車鄉鎮) %>%
  summarise(Count = n()) %>%
  arrange(desc(Count))
  # ungroup() %>%
  # pivot_wider(.,
  #             names_from = 下車鄉鎮,
  #             values_from = Count,
  #             values_fill = 0)

south_north_order <- c(
  "達仁鄉", "大武鄉", "金峰鄉", "太麻里鄉", "臺東市", "卑南鄉",
  "延平鄉", "鹿野鄉", "關山鎮", "海端鄉", "池上鄉",
  "東河鄉", "成功鎮", "長濱鄉", "花蓮縣"
)

processed_data <- processed_data %>%
  mutate(
    上車鄉鎮 = factor(上車鄉鎮, levels = south_north_order),
    下車鄉鎮 = factor(下車鄉鎮, levels = south_north_order)
  )

p <- ggplot(processed_data, aes(x = 下車鄉鎮, y = 上車鄉鎮)) +
  geom_tile(aes(fill = Count), color = "white") + 
  scale_fill_gradient(
    trans = "sqrt",                      # ✅ 填色開根號變換
    # low = "white", high = "red",
    low = "grey90",          # 幾乎白
    high = "grey10",         # 幾乎黑
    labels = scales::comma                  # ✅ 格式化數字
  ) +
  labs(
    title = "臺東縣113年客運鄉鎮搭乘需求熱力圖",
    x = "下車鄉鎮",
    y = "上車鄉鎮",
    fill = "乘客數量"
  ) +
  theme_minimal(base_family = "Kai") +   
  theme(
    axis.text.x  = element_text(angle = 45,
                                hjust = 1,
                                family = "Kai",
                                size = 12), # X軸字體大小
    axis.text.y  = element_text(family = "Kai",
                                size = 12), # Y軸字體大小
    axis.title.x = element_text(family = "Kai",
                                size = 14), # X軸標題大小
    axis.title.y = element_text(family = "Kai",
                                size = 14), # Y軸標題大小
    plot.title   = element_text(hjust = 0,
                                family = "Kai",
                                size = 18,
                                face = "bold"),
    legend.title = element_text(family = "Kai", size = 14),
    legend.text  = element_text(family = "Kai", size = 12)
  )

# 儲存圖片
path = paste0("images/heatmap/")
check_path(path)
img_filename = paste0("臺東縣113年客運鄉鎮搭乘需求熱力圖")
ggsave(filename = paste0(path, "/", img_filename, ".png"),
       plot = p,
       bg = "white",
       width = 15,
       height = 10,
       units = "in",
       dpi = 600)
```

## 平均搭乘里程

### 加入去返程欄位

```{r}
# sdbus_temp
sdbus_temp <- sdbus_temp %>% 
  mutate(去返代碼 = ifelse(去返 == 1, 0, 1))

# ett_temp
ett_temp <- ett_temp %>% 
  mutate(去返代碼 = ifelse(去返 == 1, 0, 1))

# puyuma_combined_df
puyuma_combined_temp <- puyuma_combined_temp %>% 
  mutate(
    去返代碼 = ifelse(去返程 == "里程去程", 0, ifelse(去返程 == "里程返程", 1, 2)),
    路線類別 = "市區線"
  )

# 統一去返程代碼、增加需要的欄位、限制時間範圍
compMile_df <- impSpots_df %>% 
  mutate(
    去返代碼 = c(
      sdbus_temp$去返代碼,
      ett_temp$去返代碼,
      puyuma_combined_temp$去返代碼
    ),
    年月 = as.numeric(c(sdbus_temp$年月, ett_temp$年月, puyuma_combined_temp$年月))-191100,
    大票種 = c(sdbus_temp$大票種, ett_temp$大票種, puyuma_combined_temp$大票種),
    路線類別 = c(sdbus_temp$路線類別, ett_temp$路線類別, puyuma_combined_temp$路線類別)
  ) %>% 
  filter(營運日期 >= as.Date("2024-07-01") & 營運日期 <= as.Date("2025-06-30")) %>% 
  filter(!is.na(上車站), !is.na(下車站))
```


```{r}
# write.csv(compMile_df, "compMile_df.csv")
rm(list = setdiff(ls(), c("compMile_df",
                          "city_mile_ttt_df",
                          "road_mile_df",
                          "impSpots_df",
                          "sdbus_temp",
                          "ett_temp",
                          "puyuma_combined_temp",
                          "Mile_df")))
```

### 加入累積里程欄位

```{r}
# 匯入里程對照表
city_mile_ttt_df <- read_csv("../TDX/臺東市區公車站點里程.csv",
                             locale = locale(encoding = "BIG5"))
road_mile_df <- read_csv("../TDX/公路客運站點里程.csv", 
                         locale = locale(encoding = "BIG5"))

city_mile_ttt_use <- city_mile_ttt_df %>% 
  select(SubRouteName, Direction, StopName, Dist_Cum)
road_mile_use <- road_mile_df %>% 
  select(SubRouteName, Direction, StopName, Dist_Cum)
```


```{r}
# 統一站名
compMile_df <- compMile_df %>%
  mutate(上車站 = recode(上車站, !!!new_site_name),
         下車站 = recode(下車站, !!!new_site_name))
```

multiple = "first"：假設沒有人在終點站上車
multiple = "last"：假設沒有人在起點站下車

```{r}
# 併入市區客運里程
temp <- compMile_df %>% 
  # 併入上車站累積里程
  left_join(city_mile_ttt_use,
            by = c("路線名稱" = "SubRouteName",
                   "去返代碼" = "Direction",
                   "上車站" = "StopName"),
            multiple = "first"
  ) %>% 
  rename(上車站累積里程 = Dist_Cum) %>% 
  # 併入下車站累積里程
  left_join(city_mile_ttt_use,
            by = c("路線名稱" = "SubRouteName",
                   "去返代碼" = "Direction",
                   "下車站" = "StopName"),
            multiple = "last"
  ) %>% 
  rename(下車站累積里程 = Dist_Cum)

# 併入公路客運里程
temp <- temp %>% 
  # 併入上車站累積里程
  left_join(road_mile_use,
            by = c("路線名稱" = "SubRouteName",
                   "去返代碼" = "Direction",
                   "上車站" = "StopName"),
            multiple = "first"
  ) %>% 
  # 併入下車站累積里程
  left_join(road_mile_use,
            by = c("路線名稱" = "SubRouteName",
                   "去返代碼" = "Direction",
                   "下車站" = "StopName"),
            multiple = "last"
  )
```


```{r}
# check the negative
# 504, 72 negative
# sum(na.omit(ifelse((temp$下車站累積里程 - temp$上車站累積里程) < 0, 1, 0)))
# 
# temp %>% 
#   filter(下車站累積里程 - 上車站累積里程 < 0) %>% 
#   select(路線名稱, 去返代碼, 上車站, 下車站, 上車站累積里程, 下車站累積里程) %>% 
#   View()
```


```{r}
# those have not mile information
temp %>% 
  filter(
    is.na(上車站累積里程),
    is.na(下車站累積里程),
    is.na(Dist_Cum.x),
    !is.na(Dist_Cum.y)) %>%
  # count(路線名稱, sort = TRUE)
  filter(路線名稱 == "8168A") %>% 
  select(去返代碼, 上車站, 下車站) %>% 
  distinct(上車站)
```

損失8%的票證，因為對照表沒有資訊


### 計算里程

```{r}
# 整合
temp1 <- temp %>%
  mutate(
    上車站累積里程 = coalesce(上車站累積里程, Dist_Cum.x),
    下車站累積里程 = coalesce(下車站累積里程, Dist_Cum.y)
  ) %>% 
  select(
    -Dist_Cum.x,
    -Dist_Cum.y
  ) %>% 
  filter(
    !(is.na(上車站累積里程) | is.na(下車站累積里程))
  )

# 計算里程
Mile_df <- temp1 %>% 
  mutate(
    搭乘里程公尺 = 下車站累積里程 - 上車站累積里程)
  # 搭乘里程公里 = 搭乘里程公尺 / 1000
```

### 圖：逐月平均搭乘里程

```{r}
milebymonth_df <- Mile_df %>% 
  filter(
    !(路線類別 == "市區線")
  ) %>% 
  group_by(年月) %>% 
  summarise(  
    月搭乘人次 = n(),
    平均搭乘里程公尺 = mean(搭乘里程公尺)
  ) %>% 
  mutate(
    平均搭乘里程公里 = 平均搭乘里程公尺 / 1000
  )

# write.csv(milebymonth_df,
#           file = "./excels/11307-11406臺東縣公路客運平均搭乘里程.csv")
```


```{r}
windowsFonts(Kai = windowsFont("Microsoft JhengHei"))

mile_plot <- function(milebymonth_df){
  color <- gray.colors(2)
  x_idx = 1:nrow(milebymonth_df)
  mon <- milebymonth_df$年月
  mean_mile <- milebymonth_df$平均搭乘里程公里
  
  par(family = "Kai", mar = c(5, 6, 4, 10))  # 字體與圖寬
  
  plot(x = x_idx,
       y = mean_mile,
       type = "o",
       lwd = 2,
       pch = 16,
       col = color[1],
       xlab = "月份",
       ylab = "",
       ylim = c(min(mean_mile) * 0.9, max(mean_mile) * 1.2),
       cex.main = 2,
       cex.lab = 2,
       cex.axis = 1.5,
       cex = 1.5,
       xaxt = "n",
       yaxt = "n",
       bty = "n"
       )
  
  title(main = paste0('113年7月至114年6月臺東縣市區客運平均搭乘里程折線圖'), cex.main = 2, adj = 0)
  
  # x 軸
  axis(side = 1,
       at = x_idx,
       labels = mon,
       cex.axis = 1.5)
  
  # y 軸
  # axis(side = 2, labels = FALSE, las = 1, cex.axis = 1.5, line = 0)
  
  text(x = x_idx,
       y = mean_mile + max(mean_mile) * 0.02,
       labels = paste0(round(mean_mile, 1)),
       pos = 3,            # 文字顯示在點上方
       cex = 1.5,          # 文字大小
       col = "black"
      )
  
  grid()  # 網格線
  
  # 圖例
  legend("topright", 
         legend = c("公里"), 
         col = color[1], 
         lwd = 2, 
         pch = 16,
         bty = "n",
         inset = c(-0.17, 0),
         xpd = TRUE,
         cex = 1.5
         )
}

save_mile_plot <- function(milebymonth_df) {
  # 儲存圖片
  path = paste0("images/line_chart/")
  check_path(path)
  img_filename = paste0('113年7月至114年6月臺東縣市區客運平均搭乘里程折線圖')
  png(filename = paste0(path, "/", img_filename, ".png"), width = 15, height = 5, units = "in", res = 300, family = "Kai")
  mile_plot(milebymonth_df)
  dev.off()
}

# 存圖
save_mile_plot(milebymonth_df)
```

## 每月使用次數族群

### 探索卡號

```{r}
# sum(!is.na(sdbus_temp$卡號)) / dim(sdbus_temp)[1] * 100
# sum(!is.na(ett_temp$卡號)) / dim(ett_temp)[1] * 100
# sum(!is.na(puyuma_combined_temp$卡號)) / dim(puyuma_combined_temp)[1] * 100
```

[1] 100
[1] 100
[1] 99.99857

卡號看起來很完整

```{r}
length(unique(sdbus_temp$卡號)) / dim(sdbus_temp)[1] * 100
length(unique(ett_temp$卡號)) / dim(ett_temp)[1] * 100
length(unique(puyuma_combined_temp$卡號)) / dim(puyuma_combined_temp)[1] * 100
```

```{r}
# 調資料
card_df <- data.frame(
  營運日期 = c(
    sdbus_temp$營運日期,
    ett_temp$營運日期,
    puyuma_combined_temp$上車交易日期
  ),
  路線名稱 = c(
    as.character(sdbus_temp$路線),
    ett_temp$路線名稱,
    puyuma_combined_temp$路線名稱
  ),
  路線類別 = c(sdbus_temp$路線類別, ett_temp$路線類別, puyuma_combined_temp$路線類別),
  年月 = as.numeric(
    c(sdbus_temp$年月, ett_temp$年月, puyuma_combined_temp$年月)
  ) - 191100,
  大票種 = c(
    sdbus_temp$大票種,
    ett_temp$大票種,
    puyuma_combined_temp$大票種
  ),
  卡號 = c(
    sdbus_temp$卡號,
    ett_temp$卡號,
    puyuma_combined_temp$卡號
  )
)

# 設定資料時間範圍
card_df <- card_df %>% 
  filter(營運日期 >= as.Date("2024-07-01") & 營運日期 <= as.Date("2025-06-30"))
```


```{r}
sdbus_temp %>% 
  select(營運日期, 年月, 卡號) %>% 
  filter(營運日期 >= as.Date("2024-07-01") & 營運日期 <= as.Date("2025-06-30")) %>% 
  # count(卡號, sort = T)
  filter(卡號 == "7260B401") %>%
  count(年月)
```

```{r}
ett_temp %>% 
  select(營運日期, 年月, 卡號) %>% 
  filter(營運日期 >= as.Date("2024-07-01") & 營運日期 <= as.Date("2025-06-30")) %>% 
  # count(卡號, sort = T)
  filter(卡號 == "7.11423E+15") %>% 
  count(年月)
```

### 逐月族群變化


#### 客運公司

```{r}
# 定義變數
temp1 <- sdbus_temp %>% 
  select(營運日期, 年月, 卡號) %>% 
  filter(營運日期 >= as.Date("2024-07-01") & 營運日期 <= as.Date("2025-06-30")) %>%
  group_by(年月) %>% 
  count(卡號, sort = T, name = "搭乘次數") %>% 
  mutate(
    次數區間 = cut(
      搭乘次數,
      breaks = c(-Inf, 1, 4, Inf),   # 分界點
      labels = c("1", "2~4", "5~"), # 區間名稱
    )
  ) %>% 
  count(次數區間)

# 同家客運的卡號跨月看起來是可以追蹤的
# temp1

temp2 <- ett_temp %>% 
  select(營運日期, 年月, 卡號) %>% 
  filter(營運日期 >= as.Date("2024-07-01") & 營運日期 <= as.Date("2025-06-30")) %>%
  group_by(年月) %>% 
  count(卡號, sort = T, name = "搭乘次數") %>% 
  mutate(
    次數區間 = cut(
      搭乘次數,
      breaks = c(-Inf, 1, 2, 3, 4, 5, 10, Inf),   # 分界點
      labels = c("1", "2", "3", "4", "5", "6~10", "11~"), # 區間名稱
    )
  ) %>% 
  count(次數區間) %>% 
  pivot_wider(names_from = 年月, values_from = n)

temp3 <- puyuma_combined_temp %>% 
  select(上車交易日期, 年月, 卡號) %>% 
  filter(上車交易日期 >= as.Date("2024-07-01") & 上車交易日期 <= as.Date("2025-06-30")) %>%
  group_by(年月) %>% 
  count(卡號, sort = T, name = "搭乘次數") %>% 
  mutate(
    次數區間 = cut(
      搭乘次數,
      breaks = c(-Inf, 1, 2, 3, 4, 5, 10, Inf),   # 分界點
      labels = c("1", "2", "3", "4", "5", "6~10", "11~"), # 區間名稱
    )
  ) %>% 
  count(次數區間)

# 畫圖
ggplot(temp1, aes(x = 年月, y = n, color = 次數區間, group = 次數區間)) +
  geom_line(linewidth = 1) +   # ✅ 改成 linewidth
  geom_point(size = 2) +
  labs(
    x = "月份",
    y = "人數",
    color = "次數區間",
    title = "興東各搭乘次數區間 - 月人數變化"
  ) +
  theme_minimal(base_size = 14) +
  theme(
    axis.text.x = element_text(angle = 45, hjust = 1),
    legend.position = "right"
  )

ggplot(temp2, aes(x = 年月, y = n, color = 次數區間, group = 次數區間)) +
  geom_line(linewidth = 1) +   # ✅ 改成 linewidth
  geom_point(size = 2) +
  labs(
    x = "月份",
    y = "人數",
    color = "次數區間",
    title = "東台灣各搭乘次數區間 - 月人數變化"
  ) +
  theme_minimal(base_size = 14) +
  theme(
    axis.text.x = element_text(angle = 45, hjust = 1),
    legend.position = "right"
  )

ggplot(temp3, aes(x = 年月, y = n, color = 次數區間, group = 次數區間)) +
  geom_line(linewidth = 1) +   # ✅ 改成 linewidth
  geom_point(size = 2) +
  labs(
    x = "月份",
    y = "人數",
    color = "次數區間",
    title = "普悠瑪各搭乘次數區間 - 月人數變化"
  ) +
  theme_minimal(base_size = 14) +
  theme(
    axis.text.x = element_text(angle = 45, hjust = 1),
    legend.position = "right"
  )
```

#### 畫圖

```{r}
group_monthly_ridership_lineplot <- function(
    route_type = NULL, # "市區" "公路"
    ticket_type = NULL # "TPASS", "非月票"
    ) {
  
  temp <- card_df %>% 
    select(營運日期, 年月, 路線類別, 大票種, 卡號) %>% 
    filter(營運日期 >= as.Date("2024-07-01") & 營運日期 <= as.Date("2025-06-30"))
  
  # 路線類別篩選（NULL 則不篩）
  if (!is.null(route_type)) {
    temp <- switch(
      route_type,
      "市區" = temp %>% filter(路線類別 == "市區線"),
      "公路" = temp %>% filter(路線類別 != "市區線"),
      stop('error: only "市區" or "公路" allow.')
    )
  }

  # 票種篩選（NULL 則不篩）
  if (!is.null(ticket_type)) {
    temp <- switch(
      ticket_type,
      "TPASS"  = temp %>% filter(大票種 == "TPASS"),
      "非月票" = temp %>% filter(大票種 != "TPASS"),
      stop('error: only "TPASS" or "非月票" allow.')
    )
  }
  
  temp <- temp %>% 
    group_by(年月) %>% 
    count(卡號, sort = T, name = "搭乘次數") %>% 
    mutate(
      次數區間 = cut(
        搭乘次數,
        breaks = c(-Inf, 1, 4, Inf),   # 分界點
        labels = c("僅一次", "二至四次", "五次以上"), # 區間名稱
      )
    ) %>% 
    count(次數區間)
  
  windowsFonts(Kai = windowsFont("Microsoft JhengHei"))
  color <- gray.colors(4)
  titles <<- paste0("113年7月至114年6月臺東縣",
                   route_type,
                   "客運",
                   ticket_type,
                   "乘客各搭乘次數區間月人數變化折線圖")
  
  p <- ggplot(
    temp,
    aes(
      x = as.character(年月),
      y = n,
      color = 次數區間,
      group = 次數區間
    )) +
    geom_line(linewidth = 1) +
    geom_point(size = 2) +
    scale_color_manual(values = color) +     # 使用自訂灰階色
    scale_y_continuous(
        trans = "log10",               # 對柱子高度做 sqrt 變換
        breaks = scales::pretty_breaks(n = 6),   # 刻度
        labels = scales::comma       # 顯示原始數字
    ) +
    labs(
      x = "月份",
      y = "人數",
      color = "搭乘次數",
      title = titles
    ) +
    theme_minimal() +
    theme(
      text = element_text(family = "Kai"),          # 基本文字大小
      axis.title = element_text(size = 18),                    # x, y 軸標題
      axis.text = element_text(size = 14),                     # x, y 軸文字
      plot.title = element_text(size = 20),                    # 圖標題
      legend.title = element_text(size = 16),                  # 圖例標題
      legend.text = element_text(size = 14),                   # 圖例文字
      panel.grid.major.y = element_line(color = "gray80"),
      panel.grid.minor = element_blank(),
      # axis.text.x = element_text(angle = 45, hjust = 1),
      panel.background = element_rect(fill = "white", color = NA),  # 面板背景白色
      plot.background = element_rect(fill = "white", color = NA)    # 圖片背景白色
    )
  
  return(p)
}

# 儲存圖片
path = paste0("images/line_chart/")
check_path(path)

# 市區
p = group_monthly_ridership_lineplot("市區")
img_filename = titles
ggsave(
  filename = paste0(path, "/", img_filename, ".png"),
  plot = p,
  width = 15,
  height = 5,
  units = "in",
  dpi = 300
)

# 公路
p = group_monthly_ridership_lineplot("公路")
img_filename = titles
ggsave(
  filename = paste0(path, "/", img_filename, ".png"),
  plot = p,
  width = 15,
  height = 5,
  units = "in",
  dpi = 300
)

# 市區 + tpass
p = group_monthly_ridership_lineplot("市區", "TPASS")
img_filename = titles
ggsave(
  filename = paste0(path, "/", img_filename, ".png"),
  plot = p,
  width = 15,
  height = 5,
  units = "in",
  dpi = 300
)

# 公路 + TPASS
p = group_monthly_ridership_lineplot("公路", "TPASS")
img_filename = titles
ggsave(
  filename = paste0(path, "/", img_filename, ".png"),
  plot = p,
  width = 15,
  height = 5,
  units = "in",
  dpi = 300
)
```

#### excels

```{r}
# temp <- card_df %>% 
#   select(營運日期, 年月, 路線類別, 大票種, 卡號) %>% 
#   filter(營運日期 >= as.Date("2024-07-01") & 營運日期 <= as.Date("2025-06-30")) %>% 
#   filter(路線類別 != "市區線",
#          大票種 == "TPASS") %>% 
#   group_by(年月) %>% 
#   count(卡號, sort = T, name = "搭乘次數") %>% 
#   mutate(
#     次數區間 = cut(
#       搭乘次數,
#       breaks = c(-Inf, 1, 4, Inf),   # 分界點
#       labels = c("僅一次", "二至四次", "五次以上"), # 區間名稱
#     )
#   )
# 
# road_tpass_tbls <- round(addmargins(table(temp$年月, temp$次數區間), 2), 1)
# road_prop_tpass_tbls <- round(addmargins(prop.table(table(temp$年月, temp$次數區間), 1), 2)*100, 1)


# export_tables_to_excel(
#   tables = list(`city` = city_tbls,
#                 `city_prop` = city_prop_tbls,
#                 `city_tpass` = city_tpass_tbls,
#                 `city_prop_tpass` = city_prop_tpass_tbls,
#                 `road` = road_tbls,
#                 `road_prop` = road_prop_tbls,
#                 `road_tpass` = road_tpass_tbls,
#                 `road_prop_tpass` = road_prop_tpass_tbls),
#   file = "./excels/multi_tables_openxlsx.xlsx",
#   method = "openxlsx",
#   add_index_sheet = TRUE
# )
```

## 平均每日使用次數

```{r}
temp <- card_df %>% 
  select(營運日期, 年月, 路線類別, 大票種, 卡號) %>% 
  filter(營運日期 >= as.Date("2024-07-01") & 營運日期 <= as.Date("2025-06-30")) %>% 
  filter(路線類別 == "市區線") %>% 
  group_by(年月) %>% 
  summarise(搭乘次數 = n(), 人數 = n_distinct(卡號)) %>% 
  mutate(
    # 取出民國年與月份
    年 = as.integer(substr(年月, 1, nchar(年月)-2)) + 1911,
    月 = as.integer(substr(年月, nchar(年月)-1, nchar(年月))),
    # 計算該年月天數
    天數 = days_in_month(make_date(年, 月, 1)),
    日平均 = 搭乘次數 / 人數 / 天數,
  ) %>%
  select(-年, -月)  # 刪掉輔助欄位

# write.csv(temp,
#           file = "./excels/113年7月至114年6月臺東縣公路客運平均每日使用次數折線圖.csv")
```


```{r}
title_ <-  "113年7月至114年6月臺東縣市區客運平均每日使用次數折線圖"

daily_mean_plot <- function(){
  
  windowsFonts(Kai = windowsFont("Microsoft JhengHei"))
  color <- gray.colors(2)
  par(family = "Kai", mar = c(5, 6, 4, 10))  # 字體與圖寬
  
  plot(x = 1:length(temp$年月),
       y = temp$日平均,
       type = "o",
       lwd = 2,
       pch = 16,
       col = color[1],
       xlab = "月份",
       ylab = "日均使用次數",
       ylim = c(min(temp$日平均) * 0.9 , max(temp$日平均) * 1.2),
       cex.main = 2,
       cex.lab = 2,
       cex.axis = 1.5,
       cex = 1.5,
       xaxt = "n",
       yaxt = "n",
       bty = "n"
       )
  
  title(main = title_, cex.main = 2, adj = 0)
  
  # x 軸
  axis(side = 1, at = 1:length(temp$年月), labels = temp$年月, cex.axis = 1.5)
  
  # y 軸
  axis(side = 2, las = 1, cex.axis = 1.5, line = -1.5)

  grid()  # 網格線
  
  # 圖例
  legend("topright", 
         legend = "日均使用次數", 
         col = color[1], 
         lwd = 2, 
         pch = 16,
         bty = "n",
         inset = c(-0.15, 0),
         xpd = TRUE,
         cex = 1.5
         )
}

# 儲存圖片
path <- paste0("images/line_chart/平均每日使用次數/")
check_path(path)

img_filename = title_
png(filename = paste0(path, "/", img_filename, ".png"), width = 15, height = 5, units = "in", res = 300, family = "kai")
daily_mean_plot()
dev.off()
```

## 轉乘次數

```{r}
# 去蕪存菁
rm(list = setdiff(ls(), c("sdbus_temp",
                          "ett_temp",
                          "puyuma_combined_temp",
                          "df_1011")))

# 調資料
df_1011 <- data.frame(
  營運日期 = c(
    sdbus_temp$營運日期,
    ett_temp$營運日期,
    puyuma_combined_temp$上車交易日期
  ),
  上車時間 = c(
    sdbus_temp$上車時間,
    ett_temp$上車時間,
    as_hms(puyuma_combined_temp$上車時間)
  ),
  下車時間 = c(
    sdbus_temp$下車時間,
    ett_temp$下車時間,
    as_hms(puyuma_combined_temp$下車時間)
  ),
  路線名稱 = c(
    as.character(sdbus_temp$路線),
    ett_temp$路線名稱,
    puyuma_combined_temp$路線名稱
  ),
  年月 = as.numeric(
    c(sdbus_temp$年月, ett_temp$年月, puyuma_combined_temp$年月)
  ) - 191100,
  大票種 = c(
    sdbus_temp$大票種,
    ett_temp$大票種,
    puyuma_combined_temp$大票種
  ),
  卡號 = c(
    sdbus_temp$卡號,
    ett_temp$卡號,
    puyuma_combined_temp$卡號
  )
)

# 設定資料時間範圍
df_1011 <- df_1011 %>% 
  filter(營運日期 >= as.Date("2024-07-01") & 營運日期 <= as.Date("2025-06-30"))

# del NA in 上下車時間
df_1011 <- df_1011 %>% 
  filter(!is.na(上車時間), !is.na(下車時間))
```

### 計算每月轉乘次數

轉乘定義：兩次搭乘間隔時間在120分鐘內

```{r}
start_time <- Sys.time()
temp1 <- df_1011 %>% 
  arrange(卡號, 營運日期, 上車時間) %>% 
  group_by(卡號, 營運日期) %>% 
  mutate(
    前次下車時間 = lag(下車時間),
    前次路線名稱 = lag(路線名稱),
    時間差 = as.numeric(difftime(上車時間, 前次下車時間, units = "mins"))
  )
end_time <- Sys.time()
difftime(end_time - start_time, units = "mins")  # 2.5 mins for 1.7 mil recs

# 逐月之轉乘次數
temp2 <- temp1 %>% 
  mutate(是否轉乘 = ifelse(!is.na(時間差) & 時間差 <= 120, 1, 0)) %>% 
  # 不包含同路線轉乘
  # mutate(是否轉乘 = ifelse(!is.na(時間差) & 時間差 & 路線名稱 != 前次路線名稱 <= 120, 1, 0)) %>% 
  filter(是否轉乘 == 1) %>% 
  group_by(年月) %>% 
  summarise(轉乘次數 = n())
```

### 計算轉乘率

```{r}
temp3 <- df_1011 %>% 
  group_by(年月) %>% 
  summarise(總搭乘次數 = n()) %>% 
  left_join(temp2, by = "年月") %>% 
  mutate(
    轉乘次數 = ifelse(is.na(轉乘次數), 0, 轉乘次數),
    轉乘率 = round(轉乘次數 / 總搭乘次數 * 100, 2)
  )
```


```{r}
df_temp <- df_temp <- df_1011 %>% filter(路線名稱 %in% ett_temp$路線名稱)

start_time <- Sys.time()

analyze_transfer_rate_by_ticket_type(
    df = df_temp,
    ticket_type_col = "大票種",
    target_ticket_type = "TPASS",
    transfer_window_mins = 120,
    exclude_same_route = TRUE
  )

end_time <- Sys.time()
end_time - start_time
```

### 函數

畫圖呈現轉乘率的逐月變化
比較TPASS與其他票種的轉乘率差異

```{r}

#' 依票種分析公車轉乘率並繪製比較圖表
#'
#' 此函數計算並比較「總體」、「特定票種」與「其他票種」的每月轉乘率，
#' 並使用 Base R 繪圖系統生成風格一致的比較折線圖。
#'
#' @param df 資料框，包含公車搭乘紀錄。
#'           必須包含以下欄位：
#'           - 卡號, 營運日期, 上車時間, 下車時間, 路線名稱, 年月
#' @param ticket_type_col 字串，指定包含票種資訊的欄位名稱 (例如 "票種分類")。
#' @param target_ticket_type 字串，您想單獨分析的票種名稱 (例如 "TPASS")。
#' @param transfer_window_mins 整數，定義轉乘的有效時間窗口（分鐘）。預設為 120。
#' @param exclude_same_route 布林值，是否排除同路線轉乘。預設為 FALSE。
#'
#' @return 回傳一個 tibble，包含各票種類別的每月總搭乘次數、轉乘次數和轉乘率。

analyze_transfer_rate_by_ticket_type <- function(df, 
                                                 ticket_type_col, 
                                                 target_ticket_type, 
                                                 transfer_window_mins = 120, 
                                                 exclude_same_route = FALSE) {
  
  # --- 步驟 1: 計算時間差並識別轉乘 ---
  transfer_data <- df %>%
    arrange(卡號, 營運日期, 上車時間) %>%
    group_by(卡號, 營運日期) %>%
    # slow
    mutate(
      前次下車時間 = lag(下車時間),
      前次路線名稱 = lag(路線名稱),
      時間差 = as.numeric(difftime(上車時間, 前次下車時間, units = "mins"))
    ) %>%
    ungroup() %>%
    mutate(
      # 根據條件，標記每一筆紀錄是否為一次成功的轉乘
      是否轉乘 = if_else(
        !is.na(時間差) & 時間差 <= transfer_window_mins & 
        # 如果 exclude_same_route 為 TRUE，則增加 路線名稱 != 前次路線名稱 的條件
        if(exclude_same_route) 路線名稱 != 前次路線名稱 else TRUE,
        1, 0, missing = 0
      )
    )

  # --- 步驟 2: 按票種計算每月搭乘次數 ---
  monthly_ridership <- transfer_data %>%
    group_by(年月) %>%
    summarise(
      總搭乘次數 = n(),
      目標票種搭乘次數 = sum(.data[[ticket_type_col]] == target_ticket_type, na.rm = TRUE),
      .groups = "drop"
    ) %>%
    mutate(其他票種搭乘次數 = 總搭乘次數 - 目標票種搭乘次數)

  # --- 步驟 3: 按票種計算每月轉乘次數 ---
  monthly_transfers <- transfer_data %>%
    filter(是否轉乘 == 1) %>% # 只篩選成功的轉乘紀錄
    group_by(年月) %>%
    summarise(
      總轉乘次數 = n(),
      目標票種轉乘次數 = sum(.data[[ticket_type_col]] == target_ticket_type, na.rm = TRUE),
      .groups = "drop"
    ) %>%
    mutate(其他票種轉乘次數 = 總轉乘次數 - 目標票種轉乘次數)
    
  # --- 步驟 4: 合併數據並計算各類別轉乘率 ---
  transfer_summary <- monthly_ridership %>%
    left_join(monthly_transfers, by = "年月") %>%
    # 將 NA 替換為 0，避免計算錯誤
    mutate(across(starts_with("總轉乘"), ~ifelse(is.na(.), 0, .)),
           across(starts_with("目標票種轉乘"), ~ifelse(is.na(.), 0, .)),
           across(starts_with("其他票種轉乘"), ~ifelse(is.na(.), 0, .))
           ) %>%
    mutate(
      # 計算轉乘率，並處理分母為0的情況
      轉乘比值 = if_else(總搭乘次數 == 0, 0, 總轉乘次數 / 總搭乘次數),
      目標票種轉乘比值 = if_else(目標票種搭乘次數 == 0, 0, 目標票種轉乘次數 / 目標票種搭乘次數),
      其他票種轉乘比值 = if_else(其他票種搭乘次數 == 0, 0, 其他票種轉乘次數 / 其他票種搭乘次數),
      轉乘率 = round(轉乘比值 * 100, 2),
      目標票種轉乘率 = round(目標票種轉乘比值 * 100, 2),
      其他票種轉乘率 = round(其他票種轉乘比值 * 100, 2)
    ) %>%
    arrange(年月)

  # --- 步驟 5: 使用 Base R 繪製比較圖表 ---
  old_par <- par(no.readonly = TRUE) # 備份當前設定
  on.exit(par(old_par)) # 預約還原指令
  
  windowsFonts(kai = windowsFont("Microsoft JhengHei"))
  par(family = "kai", mar = c(5, 6, 4, 10))
  
  # 使用 4 種灰色，與目標函數一致
  color <- gray.colors(4)
  
  # 決定 Y 軸最大值，確保所有線條都能顯示
  y_max <- max(c(transfer_summary$轉乘比值, transfer_summary$目標票種轉乘比值, transfer_summary$其他票種轉乘比值), na.rm = TRUE)
  
  # 繪製第一條線 (總轉乘率)
  plot(x = 1:nrow(transfer_summary),
       y = transfer_summary$轉乘比值,
       type = "o",
       lwd = 2,
       pch = 16,
       col = color[1],
       xlab = "月份",
       ylab = "",
       ylim = c(0, y_max * 1.2),
       cex.main = 2,
       cex.lab = 2,
       cex.axis = 1.5,
       cex = 1.5,
       xaxt = "n",
       yaxt = "n",
       bty = "n"
       )

  # 疊加第二條線 (目標票種)
  lines(x = 1:nrow(transfer_summary),
        y = transfer_summary$目標票種轉乘比值,
        type = "o",
        lwd = 2,
        pch = 16,
        cex = 1.5,
        col = color[2]
        )
        
  # 疊加第三條線 (其他票種)
  lines(x = 1:nrow(transfer_summary),
        y = transfer_summary$其他票種轉乘比值,
        type = "o",
        lwd = 2,
        pch = 16,
        cex = 1.5,
        col = color[3]
        )
  
  # 加上圖表標題
  # title_text <- paste0("每月公車轉乘率趨勢比較圖 (", min(transfer_summary$年月), " - ", max(transfer_summary$年月), ")")
  title_text <- paste0("113年7月至114年6月臺東縣", owner,  "平均轉乘次數折線圖")
  title(main = title_text, cex.main = 2, adj = 0)
  
  # 加上座標軸
  # x 軸
  axis(side = 1, at = 1:nrow(transfer_summary), labels = transfer_summary$年月, cex.axis = 1.5)
  
  # y 軸
  axis(side = 2, las = 1, cex.axis = 1.5, line = -1.5)

  # 加上網格線
  grid()
  
  # 加上圖例
  legend_labels <- c("平均轉乘次數", paste0(target_ticket_type), "其他票種")
  legend("topright", 
         legend = legend_labels, 
         col = color[1:3], 
         lwd = 2,
         pch = 16,
         bty = "n",
         inset = c(-0.15, 0),
         xpd = TRUE,
         cex = 1.5
         )
         
  return(transfer_summary)
}
```

### 主程式

```{r}
# 主程式
start_time <- Sys.time()

for (owner in c("ALL", "東臺灣客運", "興東客運", "普悠瑪客運")) {
  if (owner == "ALL") {
    owner = "客運"
    df_temp <- df_1011
  } else if (owner == "東臺灣客運") {
    df_temp <- df_1011 %>% filter(路線名稱 %in% ett_temp$路線名稱)
  } else if (owner == "興東客運") {
    df_temp <- df_1011 %>% filter(路線名稱 %in% sdbus_temp$路線)
  } else if (owner == "普悠瑪客運") {
    df_temp <- df_1011 %>% filter(路線名稱 %in% puyuma_combined_temp$路線名稱)
  }
  
  # 儲存圖片
  path <- paste0("images/line_chart/轉乘率/")
  check_path(path)
  # img_filename <- paste0(owner, "_每月公車轉乘率趨勢比較圖")
  img_filename <- paste0("113年7月至114年6月臺東縣", owner,  "平均轉乘次數折線圖")
  png(filename = paste0(path, "/", img_filename, ".png"), width = 15, height = 5, units = "in", res = 300, family = "kai")
  transfer_summary <- analyze_transfer_rate_by_ticket_type(
    df = df_temp,
    ticket_type_col = "大票種",
    target_ticket_type = "TPASS",
    transfer_window_mins = 120,
    exclude_same_route = TRUE
  )
  dev.off()
  
  # 儲存結果
  path <- paste0("excels/轉乘率/")
  check_path(path)
  write.csv(transfer_summary, file = paste0(path, owner, "_轉乘率分析.csv"), row.names = FALSE)
}

end_time <- Sys.time()
end_time - start_time
```

